---
title: ""
message: false
warning: false
---

# Packages

```{r}
library(tidyverse)
library(ggplot2)
library(gsheet)
library(dplyr)
```


```{r}
ma2 <- gsheet2tbl("https://docs.google.com/spreadsheets/d/1j0WZXtJsSMN1MAbmkppnCMnr5d9LnsxV/edit?usp=sharing&ouid=112586075609758894128&rtpof=true&sd=true")


max(ma2$planting_date)
```

```{r}
ma2 <- ma2 %>%
  mutate(
    pd_90 = planting_date + 90)
```

```{r}


library(httr)
library(jsonlite)

```


```{r}

# ===========================
# Pacotes
# ===========================
library(httr)
library(jsonlite)
library(lubridate)
library(dplyr)
library(purrr)

# ===========================
# Configurações do usuário
# ===========================
# Variáveis diárias desejadas (ajuste conforme sua análise)


daily_vars <- c(
  "temperature_2m_max",
  "temperature_2m_min",
  "temperature_2m_mean",
  "apparent_temperature_max",
  "apparent_temperature_min",
  "precipitation_sum",
  "rain_sum",
  "et0_fao_evapotranspiration",
  "relative_humidity_2m_mean"
)



# Fuso horário da agregação diária: use "UTC" para evitar ambiguidade
era5_timezone <- "UTC"   # ou "auto"

# Intervalo curto (91 dias). Podemos tentar janela única primeiro.
# Se preferir sempre fatiar por mês, deixe use_chunked <- TRUE
use_chunked <- FALSE

# Rate limit leve para lotes grandes (em segundos)
rate_limit_sec <- 0.15   # ajuste para 0 se não quiser pausar entre requisições

# ===========================
# Validações do ma2
# ===========================
required_cols <- c("lat", "longitude", "planting_date", "pd_90")
stopifnot(all(required_cols %in% names(ma2)))

# Converter datas para "YYYY-MM-DD" se estiverem como Date
if (inherits(ma2$planting_date, "Date")) {
  ma2$planting_date <- format(ma2$planting_date, "%Y-%m-%d")
}
if (inherits(ma2$pd_90, "Date")) {
  ma2$pd_90 <- format(ma2$pd_90, "%Y-%m-%d")
}

# ===========================
# Funções auxiliares robustas
# ===========================

# 1) Requisição com retry, validação de JSON e headers corretos
request_json_safe <- function(url, tries = 4, timeout_sec = 60, verbose = FALSE) {
  resp <- RETRY(
    "GET", url,
    accept_json(),
    user_agent("ma2-era5-r-script/1.0"),
    timeout(timeout_sec),
    times = tries,
    pause_base = 1,
    pause_cap = 8,
    terminate_on = c(400, 401, 403, 404)  # erros permanentes
  )
  stop_for_status(resp)

  raw <- content(resp, "raw")
  txt <- rawToChar(raw)
  Encoding(txt) <- "UTF-8"
  # remove BOM, caso exista
  txt <- sub("^\ufeff", "", txt)

  # valida JSON
  if (!jsonlite::validate(txt)) {
    if (verbose) {
      cat("\n--- Resposta não-JSON ---\n")
      cat("Status:", status_code(resp), "\n")
      cat("Content-Type:", headers(resp)[["content-type"]], "\n")
      cat("Início da resposta:\n", substr(txt, 1, 400), "\n")
      cat("-------------------------\n")
    }
    stop("Resposta do servidor não é JSON válida.")
  }

  parsed <- jsonlite::fromJSON(txt)
  return(parsed)
}

# 2) Monta URL para ERA5 (Open-Meteo) com variáveis diárias
build_era5_url <- function(lat, longitude, start_date, end_date,
                           daily_vars = c("temperature_2m_max",
                                          "temperature_2m_min",
                                          "precipitation_sum"),
                           timezone = "auto") {
  base_url <- "https://archive-api.open-meteo.com/v1/era5"
  daily_param <- paste(daily_vars, collapse = ",")
  paste0(
    base_url, "?",
    "latitude=", lat,
    "&longitude=", longitude,
    "&start_date=", start_date,
    "&end_date=", end_date,
    "&daily=", daily_param,
    "&timezone=", timezone
  )
}

# 3) Janela simples (sem fatiamento)
get_era5_daily_single <- function(lat, longitude, start_date, end_date,
                                  daily_vars, timezone = "auto",
                                  verbose = FALSE) {
  # validações
  sd <- as_date(start_date); ed <- as_date(end_date)
  if (is.na(sd) || is.na(ed)) stop("Datas inválidas (use YYYY-MM-DD).")
  if (ed < sd) stop("Data final anterior à inicial.")
  if (!is.numeric(lat) || !is.numeric(longitude)) stop("lat/longitude devem ser numéricos.")

  url <- build_era5_url(lat, longitude, sd, ed, daily_vars, timezone)
  if (verbose) message("GET: ", url)

  parsed <- request_json_safe(url, verbose = verbose)

  if (is.null(parsed$daily) || is.null(parsed$daily$time)) {
    stop("Resposta sem bloco 'daily'. Verifique parâmetros ou período.")
  }

  df <- as.data.frame(parsed$daily, stringsAsFactors = FALSE)
  df$time <- as_date(df$time)

  # rastreabilidade
  df$lat <- lat
  df$longitude <- longitude
  # ⚠️ Aqui colocamos os limites da janela, que podem ser chunk (ver função chunked)
  df$planting_date <- as.character(sd)
  df$pd_90 <- as.character(ed)

  return(df)
}

# 4) Versão com fatiamento por mês — mantendo planting_date e pd_90 ORIGINAIS
get_era5_daily_chunked <- function(lat, longitude, planting_date, pd_90,
                                   daily_vars,
                                   timezone = "auto",
                                   verbose = FALSE) {
  sd <- as_date(planting_date); ed <- as_date(pd_90)
  if (is.na(sd) || is.na(ed)) stop("Datas inválidas.")
  if (ed < sd) stop("Data final anterior à inicial.")

  # seq de inícios mensais
  starts <- seq(sd, ed, by = "month")
  # fins: dia anterior ao próximo início, exceto o último que é ed
  ends <- c(starts[-1] - 1, ed)

  purrr::map2_df(starts, ends, function(s, e) {
    tryCatch({
      df_chunk <- get_era5_daily_single(
        lat = lat, longitude = longitude,
        start_date = s, end_date = e,
        daily_vars = daily_vars,
        timezone = timezone,
        verbose = verbose
      )
      # ✅ Manter datas originais do registro
      df_chunk$planting_date <- as.character(planting_date)
      df_chunk$pd_90 <- as.character(pd_90)
      df_chunk
    }, error = function(err) {
      message("Falha em ", s, " a ", e, " (lat=", lat, ", lon=", longitude, "): ", err$message)
      # vazio consistente
      cols <- c("time", daily_vars, "lat", "longitude", "planting_date", "pd_90")
      empty <- as.data.frame(setNames(replicate(length(cols), logical(0), simplify = FALSE), cols))
      if ("time" %in% names(empty)) empty$time <- as.Date(empty$time)
      empty
    })
  })
}

# ===========================
# Função para aplicar em cada linha do ma2
# ===========================
fetch_row_safe <- function(row) {
  # Pausa leve opcional para respeitar o servidor
  if (rate_limit_sec > 0) Sys.sleep(rate_limit_sec)

  lat <- as.numeric(row[["lat"]])
  lon <- as.numeric(row[["longitude"]])
  sd  <- as.character(row[["planting_date"]])
  ed  <- as.character(row[["pd_90"]])

  # Tenta janela única (91 dias), cai para chunked se falhar
  if (!use_chunked) {
    out <- tryCatch({
      get_era5_daily_single(
        lat = lat, longitude = lon,
        start_date = sd, end_date = ed,
        daily_vars = daily_vars,
        timezone = era5_timezone,
        verbose = FALSE
      )
    }, error = function(e) {
      message("Janela única falhou para lat=", lat, ", lon=", lon,
              " (", sd, " a ", ed, "): ", e$message,
              " — tentando fatiar por mês.")
      NULL
    })
    if (!is.null(out)) {
      # garantir planting_date/pd_90 originais (por segurança)
      out$planting_date <- sd
      out$pd_90 <- ed
      return(out)
    }
  }

  # Fallback/força chunked
  tryCatch({
    get_era5_daily_chunked(
      lat = lat, longitude = lon,
      planting_date = sd, pd_90 = ed,
      daily_vars = daily_vars,
      timezone = era5_timezone,
      verbose = FALSE
    )
  }, error = function(e) {
    message("Falha total para lat=", lat, ", lon=", lon,
            " (", sd, " a ", ed, "): ", e$message)
    cols <- c("time", daily_vars, "lat", "longitude", "planting_date", "pd_90")
    as.data.frame(setNames(replicate(length(cols), logical(0), simplify = FALSE), cols))
  })
}

# ===========================
# Execução sobre o ma2
# ===========================
# Observação: rowwise() + pmap() passa cada coluna como argumento
result_list <- ma2 %>%
  rowwise() %>%
  pmap(function(...) {
    fetch_row_safe(list(...))
  })

# Empilhar tudo em um único data.frame
era5_all <- bind_rows(result_list)

# Ordenar (opcional)
era5_all <- era5_all %>%
  arrange(lat, longitude, time)

# Verificar resultado
message("Linhas baixadas: ", nrow(era5_all))
glimpse(era5_all)
print(head(era5_all, 10))

# ===========================
# Exportar CSV consolidado
# ===========================
outfile <- paste0("era5_daily_ma2_", format(Sys.Date(), "%Y%m%d"), ".csv")
write.csv(era5_all, outfile, row.names = FALSE)
message("Arquivo salvo em: ", normalizePath(outfile))\






```

```{r}

  ma2_unique =ma2 %>%
  distinct(lat, longitude, planting_date, .keep_all = TRUE)

final_join <- era5_all %>%
  left_join(ma2_unique, by = c("lat", "longitude", "planting_date"))

era5_ma2 = final_join %>% 
mutate(epidemic = case_when(
    mean_sev <= 25 ~ 0,
   mean_sev > 25  ~ 1))

era5_ma2$days = rep(0:90, 254)

era5_ma2 |> 
  filter(days <= 40) %>% 
  ggplot(aes(as.factor(epidemic), temperature_2m_max))+
   geom_boxplot( width = 0.3, alpha = 0.5, fill= 'white')

```


# Dlnm approach

## Packages, options and parameters

```{r}

# ---- Chunk 0: packages & options -------------------------------------------
suppressPackageStartupMessages({
  library(dplyr)
  library(tidyr)
  library(readr)
  library(dlnm)
  library(brms)
  library(ggplot2)
  library(posterior)
  library(purrr)
})

# Opcional: usar cmdstanr se disponível (mais rápido/estável que rstan)
if (requireNamespace("cmdstanr", quietly = TRUE)) {
  options(brms.backend = "cmdstanr")
}

set.seed(20251218)

# ------------------------------- PARÂMETROS ----------------------------------
END_DAP   <- 85     # 80, 85 ou 90 (ponto de avaliação, p.ex. ~R6)
LAG_MAX   <- 70     # lags máximos (dias antes de END_DAP)
DF_VAR    <- 4      # flexibilidade na dimensão de exposição (ns)
DF_LAG    <- 4      # flexibilidade na dimensão de lag (ns)
SEPARATOR <- LAG_MAX

VARS <- c("rain","tmean","vpd")   #, "vpd","rain"    # você pode adicionar "rain" se desejar

LAG_BAND_A <- 0:40
LAG_BAND_B <- 41:LAG_MAX

NDRAWS   <- 600
AT_PROBS <- c(0.50, 0.75)

CHAINS <- 4
ITER   <- 4000
CORES  <- 4

```

## Data importation and pre organization

```{r}

# ---- Chunk 1: read & prepare ------------------------------------------------
epi  <- read_csv("data/targetspot_epidemics_clean.csv", show_col_types = FALSE)
wx   <- read_csv("data/targetspot_weather_long_0_90dap.csv", show_col_types = FALSE)
ends <- read_csv("data/targetspot_assessment_endpoints_80_85_90dap.csv", show_col_types = FALSE)

stopifnot(END_DAP %in% unique(ends$end_dap))

end_use <- ends |>
  dplyr::filter(end_dap == END_DAP) |>
  dplyr::select(epi_id, assessment_date_assumed)

epi_use <- epi |>
  inner_join(end_use, by = "epi_id") |>
  filter(!is.na(sev)) |>
  mutate(siteyear = ifelse(is.na(siteyear) | siteyear == "",
                           paste0(location, "_", year), siteyear))

# Mantém apenas 0..END_DAP
wx_use <- wx |>
  filter(dpp >= 0, dpp <= END_DAP) |>
  semi_join(epi_use, by = "epi_id") |>
  arrange(epi_id, dpp)

# Saturação de vapor e VPD (kPa)
es <- function(T) { 0.6108 * exp((17.27 * T) / (T + 237.3)) }
wx_use <- wx_use |>
  mutate(vpd = es(tmean) * (1 - rh / 100))

# Completude (todos os dias 0..END_DAP)
comp <- wx_use |>
  group_by(epi_id) |>
  summarise(n_days = n_distinct(dpp), .groups = "drop") |>
  mutate(ok = n_days == (END_DAP + 1))

message("Epidemias completas: ", sum(comp$ok), "/", nrow(comp))

epi_use <- epi_use |> semi_join(filter(comp, ok), by = "epi_id")
wx_use  <- wx_use  |> semi_join(filter(comp, ok), by = "epi_id")

# (Segurança Beta): se houver 0 ou 1 exatos, aplicar ligeiro encurtamento
if (any(epi_use$sev <= 0 | epi_use$sev >= 1)) {
  n <- nrow(epi_use)
  epi_use <- epi_use |>
    mutate(sev = (sev*(n - 1) + 0.5) / n)
}

```

## Templates to cross-basis (shared)

```{r}

# ---- Chunk 2: cross-basis templates ----------------------------------------
build_pooled_series <- function(wx_long, var, sep_n = SEPARATOR) {
  ids <- unique(wx_long$epi_id)
  out <- vector("list", length(ids))
  for (i in seq_along(ids)) {
    v <- wx_long |> filter(epi_id == ids[i]) |> arrange(dpp) |> pull(.data[[var]])
    out[[i]] <- c(v, rep(NA_real_, sep_n))
  }
  unlist(out)
}

cb_templates <- list()
for (v in VARS) {
  stopifnot(v %in% names(wx_use))
  x_pool <- build_pooled_series(wx_use, v, sep_n = SEPARATOR)
  cb_templates[[v]] <- dlnm::crossbasis(
    x_pool, lag = LAG_MAX,
    argvar = list(fun = "ns", df = DF_VAR),
    arglag = list(fun = "ns", df = DF_LAG)
  )
}

```

## Epidemic matrix (design)
```{r}

# ---- Chunk 3: per-epidemic design (one row per epidemic) -------------------
extract_last_cb_row <- function(x, cb_template) {
  cb <- dlnm::crossbasis(
    x, lag = LAG_MAX,
    argvar = attr(cb_template, "argvar"),
    arglag = attr(cb_template, "arglag")
  )
  as.numeric(cb[length(x), ])
}

build_design_for_var <- function(wx_long, var, cb_template, prefix) {
  X <- wx_long |>
    group_by(epi_id) |>
    summarise(cb = list(extract_last_cb_row(.data[[var]], cb_template)),
              .groups = "drop")
  p  <- length(X$cb[[1]])
  nm <- paste0(prefix, seq_len(p))
  X  |> mutate(cb = lapply(cb, setNames, nm)) |> tidyr::unnest_wider(cb)
}

X_list <- map(VARS, ~ build_design_for_var(wx_use, .x, cb_templates[[.x]],
                                           prefix = paste0("cb_", .x, "_")))
names(X_list) <- VARS

X <- reduce(X_list, left_join, by = "epi_id")

dat <- epi_use |>
dplyr::select(epi_id, sev, siteyear, year, location, state, lat, lon, planting_date, assessment_date_assumed) |>
  left_join(X, by = "epi_id")

```

## Framework modeling

### Model fitting
```{r}


# ---- Chunk 4: fit brms beta hierarchical model ------------------------------
cb_terms <- paste(names(dat)[grepl("^cb_", names(dat))], collapse = " + ")
fml <- as.formula(paste0("sev ~ 1 + (1|siteyear) + ", cb_terms))

library(glmmTMB)

fit_tmb <- glmmTMB( #fit_tmb
  formula = fml,
  data = dat,
  family = beta_family(link = "logit")
)

summary(fit_tmb)


```

```{r}


t = predict(fit_tmb, newdata = dat, type = "response")


dat2 = dat
dat2$t = t

library(epiR)
tt = epi.ccc(dat2$sev,dat2$t)
tt$rho.c
```
#### Tmean

##### 0-40
```{r}
var <- "tmean"
cb  <- cb_templates[[var]]

cf  <- coef(summary(fit_tmb))$cond[,1]
vc  <- vcov(fit_tmb)$cond

prefix <- paste0("cb_", var, "_")
idx <- grepl(prefix, names(cf))

beta   <- cf[idx]
vc_sub <- vc[idx, idx]

# valores para curva completa
x_all   <- wx_use[[var]]
grid    <- sort(unique(as.numeric(quantile(x_all, seq(0.05,0.95,by=0.01)))))

# referência (P50) usada como centragem
P50 <- quantile(x_all, 0.50, na.rm=TRUE)

cp <- crosspred(
  cb,
  coef = beta,
  vcov = vc_sub,
  at   = grid,
  cen  = P50,
  bylag = 1
)

mf <- cp$matfit     # matriz: rows = grid, cols = lags

lag_idx <- suppressWarnings(as.integer(gsub("lag","", colnames(mf))))
if(anyNA(lag_idx)) lag_idx <- 0:(ncol(mf)-1)

colsA <- which(lag_idx %in% 0:40)

# efeito cumulativo para CADA temperatura do grid
etaA <- apply(mf[, colsA, drop=FALSE], 1, sum)

RR <- exp(etaA)

rr_sum <- data.frame(
  tmean = grid,
  RR_med = RR) %>% 
  mutate(
    PERC = (RR_med-1)*100
  )

tmean_RR_second =rr_sum %>% 
  filter(tmean >=25) %>% 
 #filter(tmean >=5) %>% 
 #filter(tmean >=0.66) %>%
ggplot(aes(x=tmean, y=PERC)) +
  annotate("rect", xmin = 25, xmax = 26, ymin = -Inf, ymax = Inf,
           fill = "lightgreen", color = "lightgreen",alpha = .7) +
  annotate("rect", xmin = 28, xmax = 29, ymin = -Inf, ymax = Inf, fill = "lightcoral", color = "lightcoral",alpha = .7) +
  geom_hline(yintercept = 0, linetype=2) +
  geom_smooth(size = 2, colour = "#c40000") +
  labs(x="Temperature (°C)",
       y="Relative risk (%)",
       title = "Second phase") +
  theme_bw()+
  theme(
    text = element_text(face = "bold", size = 14) )

```
##### 41-70

```{r}
var <- "tmean"
cb  <- cb_templates[[var]]

cf  <- coef(summary(fit_tmb))$cond[,1]
vc  <- vcov(fit_tmb)$cond

prefix <- paste0("cb_", var, "_")
idx <- grepl(prefix, names(cf))

beta   <- cf[idx]
vc_sub <- vc[idx, idx]

# valores para curva completa
x_all   <- wx_use[[var]]
grid    <- sort(unique(as.numeric(quantile(x_all, seq(0.05,0.95,by=0.01)))))

# referência (P50) usada como centragem
P50 <- quantile(x_all, 0.50, na.rm=TRUE)

cp <- crosspred(
  cb,
  coef = beta,
  vcov = vc_sub,
  at   = grid,
  cen  = P50,
  bylag = 1
)

mf <- cp$matfit     # matriz: rows = grid, cols = lags

lag_idx <- suppressWarnings(as.integer(gsub("lag","", colnames(mf))))
if(anyNA(lag_idx)) lag_idx <- 0:(ncol(mf)-1)

colsA <- which(lag_idx %in% 41:70)

# efeito cumulativo para CADA temperatura do grid
etaA <- apply(mf[, colsA, drop=FALSE], 1, sum)

RR <- exp(etaA)

rr_sum <- data.frame(
  tmean = grid,
  RR_med = RR) %>% 
  mutate(
    PERC = (RR_med-1)*100
  )

tmean_RR_first = rr_sum %>% 
  filter(tmean >=25) %>% 
 #filter(tmean >=5) %>% 
 #filter(tmean >=0.66) %>%
ggplot(aes(x=tmean, y=PERC)) +
annotate("rect", xmin = 25, xmax = 26, ymin = -Inf, ymax = Inf,
           fill = "lightgreen", color = "lightgreen",alpha = .7) +
  annotate("rect", xmin = 28, xmax = 29, ymin = -Inf, ymax = Inf, fill = "lightcoral", color = "lightcoral",alpha = .7) +
  geom_hline(yintercept = 0, linetype=2) +
  geom_smooth(size = 2, colour = "#C40000") +
  labs(x="Temperature (°C)",
       y="Relative risk (%)",
       title = "First phase") +
  theme_bw()+
  theme(
    text = element_text(face = "bold", size = 14),
    axis.title.x = element_blank(),
    axis.text.x = element_blank())
```

#### Rain

##### 0-40
```{r}
var <- "rain"
cb  <- cb_templates[[var]]

cf  <- coef(summary(fit_tmb))$cond[,1]
vc  <- vcov(fit_tmb)$cond

prefix <- paste0("cb_", var, "_")
idx <- grepl(prefix, names(cf))

beta   <- cf[idx]
vc_sub <- vc[idx, idx]

# valores para curva completa
x_all   <- wx_use[[var]]
grid    <- sort(unique(as.numeric(quantile(x_all, seq(0.05,0.95,by=0.01)))))

# referência (P50) usada como centragem
P50 <- quantile(x_all, 0.50, na.rm=TRUE)

cp <- crosspred(
  cb,
  coef = beta,
  vcov = vc_sub,
  at   = grid,
  cen  = P50,
  bylag = 1
)

mf <- cp$matfit     # matriz: rows = grid, cols = lags

lag_idx <- suppressWarnings(as.integer(gsub("lag","", colnames(mf))))
if(anyNA(lag_idx)) lag_idx <- 0:(ncol(mf)-1)

colsA <- which(lag_idx %in% 0:40)

# efeito cumulativo para CADA temperatura do grid
etaA <- apply(mf[, colsA, drop=FALSE], 1, sum)

RR <- exp(etaA)

rr_sum <- data.frame(
  tmean = grid,
  RR_med = RR) %>% 
  mutate(
    PERC = (RR_med-1)*100
  )

rain_RR_second =rr_sum %>% 
  #filter(tmean >=25) %>% 
 filter(tmean >=5) %>% 
 #filter(tmean >=0.66) %>%
ggplot(aes(x=tmean, y=PERC)) +
annotate("rect", xmin = 5, xmax = 10, ymin = -Inf, ymax = Inf,
           fill = "lightgreen", color = "lightgreen",alpha = .7) +
  annotate("rect", xmin = 15, xmax = 20, ymin = -Inf, ymax = Inf, fill = "lightcoral", color = "lightcoral",alpha = .7) +
  geom_hline(yintercept = 0, linetype=2) +
  geom_smooth(size = 2, colour = "#1E90FF") +
  labs(x="Precipitation (mm)",
       y="Relative risk (%)",
       title = "Second phase") +
  theme_bw()+
  theme(
    text = element_text(face = "bold", size = 14) )

```
##### 41-70

```{r}
var <- "rain"
cb  <- cb_templates[[var]]

cf  <- coef(summary(fit_tmb))$cond[,1]
vc  <- vcov(fit_tmb)$cond

prefix <- paste0("cb_", var, "_")
idx <- grepl(prefix, names(cf))

beta   <- cf[idx]
vc_sub <- vc[idx, idx]

# valores para curva completa
x_all   <- wx_use[[var]]
grid    <- sort(unique(as.numeric(quantile(x_all, seq(0.05,0.95,by=0.01)))))

# referência (P50) usada como centragem
P50 <- quantile(x_all, 0.50, na.rm=TRUE)

cp <- crosspred(
  cb,
  coef = beta,
  vcov = vc_sub,
  at   = grid,
  cen  = P50,
  bylag = 1
)

mf <- cp$matfit     # matriz: rows = grid, cols = lags

lag_idx <- suppressWarnings(as.integer(gsub("lag","", colnames(mf))))
if(anyNA(lag_idx)) lag_idx <- 0:(ncol(mf)-1)

colsA <- which(lag_idx %in% 41:70)

# efeito cumulativo para CADA temperatura do grid
etaA <- apply(mf[, colsA, drop=FALSE], 1, sum)

RR <- exp(etaA)

rr_sum <- data.frame(
  tmean = grid,
  RR_med = RR) %>% 
  mutate(
    PERC = (RR_med-1)*100
  )

rain_RR_first = rr_sum %>% 
  #filter(tmean >=25) %>% 
 filter(tmean >=5) %>% 
 #filter(tmean >=0.66) %>%
ggplot(aes(x=tmean, y=PERC)) +
  annotate("rect", xmin = 5, xmax = 10, ymin = -Inf, ymax = Inf,
           fill = "lightgreen", color = "lightgreen",alpha = .7) +
  annotate("rect", xmin = 15, xmax = 20, ymin = -Inf, ymax = Inf, fill = "lightcoral", color = "lightcoral",alpha = .7) +
  geom_hline(yintercept = 0, linetype=2) +
  geom_smooth(size = 2, colour = "#1E90FF") +
  labs(x="Precipitation (mm)",
       y="Relative risk (%)",
       title = "First phase") +
  theme_bw()+
  theme(
    text = element_text(face = "bold", size = 14),
    axis.title.x = element_blank(),
    axis.text.x = element_blank())
```

#### VPD

##### 0-40
```{r}
var <- "vpd"
cb  <- cb_templates[[var]]

cf  <- coef(summary(fit_tmb))$cond[,1]
vc  <- vcov(fit_tmb)$cond

prefix <- paste0("cb_", var, "_")
idx <- grepl(prefix, names(cf))

beta   <- cf[idx]
vc_sub <- vc[idx, idx]

# valores para curva completa
x_all   <- wx_use[[var]]
grid    <- sort(unique(as.numeric(quantile(x_all, seq(0.05,0.95,by=0.01)))))

# referência (P50) usada como centragem
P50 <- quantile(x_all, 0.50, na.rm=TRUE)

cp <- crosspred(
  cb,
  coef = beta,
  vcov = vc_sub,
  at   = grid,
  cen  = P50,
  bylag = 1
)

mf <- cp$matfit     # matriz: rows = grid, cols = lags

lag_idx <- suppressWarnings(as.integer(gsub("lag","", colnames(mf))))
if(anyNA(lag_idx)) lag_idx <- 0:(ncol(mf)-1)

colsA <- which(lag_idx %in% 0:40)

# efeito cumulativo para CADA temperatura do grid
etaA <- apply(mf[, colsA, drop=FALSE], 1, sum)

RR <- exp(etaA)

rr_sum <- data.frame(
  tmean = grid,
  RR_med = RR) %>% 
  mutate(
    PERC = (RR_med-1)*100
  )

vpd_RR_second =rr_sum %>% 
  #filter(tmean >=25) %>% 
 #filter(tmean >=5) %>% 
 filter(tmean >=0.66) %>%
ggplot(aes(x=tmean, y=PERC)) +
annotate("rect", xmin = 0.66, xmax = 1, ymin = -Inf, ymax = Inf,
           fill = "lightgreen", color = "lightgreen",alpha = .7) +
  annotate("rect", xmin = 1.5, xmax = 2, ymin = -Inf, ymax = Inf, fill = "lightcoral", color = "lightcoral",alpha = .7) +
  geom_hline(yintercept = 0, linetype=2) +
  geom_smooth(size = 2, colour = "green4") +
  labs(x="VPD (kPa)",
       y="Relative risk (%)",
       title = "Second phase") +
  theme_bw()+
  theme(
    text = element_text(face = "bold", size = 14) )

```
##### 41-70

```{r}
var <- "vpd"
cb  <- cb_templates[[var]]

cf  <- coef(summary(fit_tmb))$cond[,1]
vc  <- vcov(fit_tmb)$cond

prefix <- paste0("cb_", var, "_")
idx <- grepl(prefix, names(cf))

beta   <- cf[idx]
vc_sub <- vc[idx, idx]

# valores para curva completa
x_all   <- wx_use[[var]]
grid    <- sort(unique(as.numeric(quantile(x_all, seq(0.05,0.95,by=0.01)))))

# referência (P50) usada como centragem
P50 <- quantile(x_all, 0.50, na.rm=TRUE)

cp <- crosspred(
  cb,
  coef = beta,
  vcov = vc_sub,
  at   = grid,
  cen  = P50,
  bylag = 1
)

mf <- cp$matfit     # matriz: rows = grid, cols = lags

lag_idx <- suppressWarnings(as.integer(gsub("lag","", colnames(mf))))
if(anyNA(lag_idx)) lag_idx <- 0:(ncol(mf)-1)

colsA <- which(lag_idx %in% 41:70)

# efeito cumulativo para CADA temperatura do grid
etaA <- apply(mf[, colsA, drop=FALSE], 1, sum)

RR <- exp(etaA)

rr_sum <- data.frame(
  tmean = grid,
  RR_med = RR) %>% 
  mutate(
    PERC = (RR_med-1)*100
  )

vpd_RR_first = rr_sum %>% 
 # filter(tmean >=25) %>% 
 #filter(tmean >=5) %>% 
 filter(tmean >=0.66) %>%
ggplot(aes(x=tmean, y=PERC)) +
annotate("rect", xmin = 0.66, xmax = 1, ymin = -Inf, ymax = Inf,
           fill = "lightgreen", color = "lightgreen", alpha = .7) +
  annotate("rect", xmin = 1.5, xmax = 2, ymin = -Inf, ymax = Inf, fill = "lightcoral", color = "lightcoral", alpha = .7) +
  geom_hline(yintercept = 0, linetype=2) +
  geom_smooth(size = 2, colour = "green4") +
  labs(x="Precipitation (mm)",
       y="Relative risk (%)",
       title = "First phase") +
  theme_bw()+
  theme(
    text = element_text(face = "bold", size = 14),
    axis.title.x = element_blank(),
    axis.text.x = element_blank())
```

```{r}
library(patchwork)

tmean_RR_first/tmean_RR_second|rain_RR_first/rain_RR_second|vpd_RR_first/vpd_RR_second


ggsave("fig/RR.png", dpi = 600, width = 10, height = 6)
```


### Lag movel

#### Tmean

```{r}
library(dlnm)
library(dplyr)
library(ggplot2)

var <- "tmean"
cb  <- cb_templates[[var]]

# extrair betas e vcov apenas da chuva
cf  <- coef(summary(fit_tmb))$cond[,1]
vc  <- vcov(fit_tmb)$cond
idx <- grepl(paste0("cb_", var, "_"), names(cf))

beta   <- cf[idx]
vc_sub <- vc[idx, idx]

# referência
x_all <- wx_use[[var]]
P50   <- quantile(x_all, 0.50, na.rm = TRUE)

# grid usado para crosspred
grid  <- sort(unique(as.numeric(quantile(x_all, seq(0.05,0.95,by=0.01)))))

cp <- crosspred(
  cb,
  coef = beta,
  vcov = vc_sub,
  at   = grid,
  cen  = P50,
  bylag = 1
)

# matriz lag × efeito
mf <- cp$matfit   # rows = valores de chuva; cols = lags

# Extrair índice do valor mais próximo de 15 mm
rain_val <- 28
ix15 <- which.min(abs(grid - rain_val))

# efeito em cada lag para chuva = 15 mm
eta_lag <- mf[ix15, ]

# razão de odds relativa por lag
RR_lag <- exp(eta_lag)

df_lag <- data.frame(
  lag = 0:(length(RR_lag)-1),
  RR_lag = RR_lag,
  PERC = (RR_lag-1)*100
)

#max(df_lag$RR_lag)

df_lag %>% 
  ggplot() +
  geom_smooth(aes(x = lag, y = PERC),
            color = "steelblue", alpha = 0.5, size = 2) +
  geom_hline(yintercept = 1, linetype = 2) +
  #geom_point(color = "blue") +
  labs(
    x = "Lag (days)",
    y = "Relative risk (%)") +
  theme_bw()+
  theme(
    
    text = element_text(face = "bold", size = 14)
  )

```

```{r}
library(dlnm)
library(dplyr)
library(ggplot2)
library(tidyr)

# ==============================================================
# 1) EXTRAIR COEFICIENTES
# ==============================================================

var <- "tmean"
cb  <- cb_templates[[var]]

cf  <- coef(summary(fit_tmb))$cond[,1]
vc  <- vcov(fit_tmb)$cond

idx     <- grepl("^cb_tmean_", names(cf))
beta    <- cf[idx]
vc_sub  <- vc[idx, idx]

stopifnot(length(beta) == ncol(cb))
stopifnot(nrow(vc_sub) == ncol(cb))

# ==============================================================
# 2) DEFINIR GRID E FAIXA DE TMEAN PARA O HEATMAP
# ==============================================================

x_all <- wx_use[[var]]
P50   <- quantile(x_all, 0.50, na.rm = TRUE)

# grid usado pelo DLNM
grid <- sort(unique(as.numeric(quantile(
  x_all, seq(0.05, 0.95, by = 0.01), na.rm = TRUE
))))

# valores desejados para o heatmap (26 a 30 °C)
#at_vals <- seq(1, 2, length.out = 10000)
at_vals <- seq(25, 30, length.out = 10000)

# ajustar ao range REAL do grid (evita extrapolação)
at_vals <- at_vals[at_vals >= min(grid) & at_vals <= max(grid)]

# ==============================================================
# 3) crosspred EM TODOS OS at_vals (lag‑móvel)
# ==============================================================

cp <- crosspred(
  cb,
  coef  = beta,
  vcov  = vc_sub,
  at    = at_vals,
  cen   = P50,
  bylag = 1
)

# matriz: linhas = valores de tmean; colunas = lags
mf <- cp$matfit

# criar vetor de lags
lag_idx <- suppressWarnings(as.integer(gsub("lag","",colnames(mf))))
if (anyNA(lag_idx)) lag_idx <- 0:(ncol(mf)-1)

# ==============================================================
# 4) Converter para RR(lag) e depois % (% change)
# ==============================================================

RR_mat   <- exp(mf)
PERC_mat <- (RR_mat - 1) * 100

# pivô para formato tidy
df_heat <- as.data.frame(PERC_mat)
colnames(df_heat) <- paste0("lag_", lag_idx)
df_heat <- df_heat %>%
  mutate(tmean_val = at_vals) %>%
  pivot_longer(cols = starts_with("lag_"),
               names_to = "lag",
               values_to = "PERC") %>%
  mutate(lag = as.integer(gsub("lag_", "", lag)))

```


```{r}
library(ggplot2)
library(dplyr)
library(scales)

# 2a) (opcional mas muito útil) "aparar" outliers para a escala de cor
#     e forçar limites simétricos ao redor de zero:
lims <- quantile(df_heat$PERC, c(0.02, 0.98), na.rm = TRUE)
max_abs <- max(abs(lims))
df_plot <- df_heat %>%
  mutate(PERC_c = pmax(pmin(PERC,  max_abs), -max_abs))  # winsoriza coloração

# 2b) Heatmap + isolinhas
tmean_movel = df_plot %>% 
ggplot(aes(x = lag, y = tmean_val, fill = PERC_c)) +
  # raster interpolado fica mais liso na tela
  geom_raster(interpolate = TRUE) +
  # isolinhas (0% e ±5, ±10, ±15...) – ajuste 'breaks' conforme seus dados
  geom_contour(aes(z = PERC), color = "black", size = 0.25,
               breaks = c(-15, -10, -5, 0, 5, 10, 15)) +
  # rótulo só na isolinha zero (neutro) para guiar leitura
  geom_text_contour(aes(z = PERC), breaks = 0, stroke = 0.15,
                    label.padding = unit(0.15, "lines"), size = 3.2) +
  # paleta perceptual e centrada no 0 (diverging)
  scale_fill_gradient2(
    low = "#2c7bb6", mid = "white", high = "#d7191c",
    midpoint = 0, limits = c(-max_abs, max_abs),
    oob = squish, name = "RR (%)"
  ) +
  # eixos e guias
  scale_x_continuous(breaks = pretty(df_plot$lag, n = 8), expand = c(0, 0)) +
  scale_y_continuous(breaks = pretty(df_plot$tmean_val, n = 6), expand = c(0, 0)) +
  coord_cartesian(clip = "off") +
  labs(
    x = "Lag (days before rating)",
    y = "Temperature (°C)") +
  theme_bw(base_size = 12) +
  theme(
    panel.grid = element_blank(),
    axis.title = element_text(face = "bold", size = 12),
    axis.text  = element_text(size = 10),
    legend.title = element_text(face = "bold"),
    plot.title = element_text(face = "bold", size = 13),
    plot.subtitle = element_text(size = 10)
  )

```
##### Severity
```{r}

# Pacotes
library(dlnm)
library(glmmTMB)
library(dplyr)
library(tidyr)
library(ggplot2)
library(scales)
# Se quiser isolinhas com rótulo: remotes::install_github("teunbrand/ggtextpath")
# library(ggtextpath) # para geom_textcontour (opcional)

# --------------------------------------------------------------
# Entradas esperadas já existentes no seu ambiente:
# - fit_sel         : modelo glmmTMB ajustado com cb_*(tmean, vpd, rain, ...)
# - cb_templates    : lista com os crossbasis (p.ex., cb_templates[["tmean"]])
# - wx_use          : lista com séries originais (p.ex., wx_use[["tmean"]])
# - LAG_MAX         : lag máximo usado ao construir os crossbasis (>= 70)
# --------------------------------------------------------------

# ------------ 1) Parâmetros do heatmap -------------
var      <- "tmean"                     # variável-alvo
cb       <- cb_templates[[var]]         # crossbasis correspondente
x_all    <- wx_use[[var]]
P50      <- as.numeric(quantile(x_all, 0.50, na.rm = TRUE))

# Faixa para o heatmap (26–30 °C) aparada ao grid real (evita extrapolação)
grid_obs <- sort(unique(as.numeric(quantile(x_all, seq(0.05, 0.95, by=0.01), na.rm=TRUE))))
at_vals  <- seq(25, 30, length.out = 1000)
at_vals  <- at_vals[at_vals >= min(grid_obs) & at_vals <= max(grid_obs)]

# ------------ 2) Extrair coeficientes/VCOV do bloco DLNM de tmean -------------
cf <- coef(summary(fit_sel))$cond[, 1]
vc <- vcov(fit_sel)$cond

pref     <- paste0("^cb_", var, "_")
idx_beta <- grep(pref, names(cf))
stopifnot(length(idx_beta) > 0)
beta     <- cf[idx_beta]

idx_rows <- grep(pref, rownames(vc))
idx_cols <- grep(pref, colnames(vc))
V        <- vc[idx_rows, idx_cols, drop = FALSE]

# Checagem de consistência com o crossbasis
stopifnot(length(beta) == ncol(cb))
stopifnot(nrow(V) == ncol(cb), ncol(V) == ncol(cb))

# ------------ 3) crosspred em todos os at_vals, lag móvel -------------
cp <- dlnm::crosspred(
  cb,
  coef  = beta,
  vcov  = V,
  at    = at_vals,
  cen   = P50,
  bylag = 1
)

# Matriz no preditor linear: linhas = tmean (at_vals), colunas = lags
mf <- cp$matfit

# Recuperar e ordenar os índices de lag
lag_idx <- suppressWarnings(as.integer(gsub("lag", "", colnames(mf))))
if (anyNA(lag_idx)) {
  lag_idx <- 0:(ncol(mf)-1)
  colnames(mf) <- paste0("lag", lag_idx)
}
ord <- order(lag_idx)
mf  <- mf[, ord, drop = FALSE]
lag_idx <- lag_idx[ord]

# Limitar à faixa de interesse (0–70 dias)
lag_max_plot <- min(70, max(lag_idx))
keep_cols    <- which(lag_idx >= 0 & lag_idx <= lag_max_plot)
mf           <- mf[, keep_cols, drop = FALSE]
lag_idx      <- lag_idx[keep_cols]

# ------------ 4) Converter Δη acumulado (0→L) em sev final -------------
# Baseline: mesmo critério do seu Script 2 (média das predições)
# >>> Se quiser apenas efeitos fixos, troque pela linha comentada.
sev_base <- mean(predict(fit_sel, type = "response"))
# sev_base <- mean(predict(fit_sel, type = "response", re.form = NA))  # apenas FE

# cumsum ao longo do eixo de lag produz o acúmulo 0→L para cada tmean
mf_cum <- t(apply(mf, 1, cumsum))  # dimensões: length(at_vals) x length(lag_idx)

# Mapear para severidade final (escala 0–1), depois para %
logit <- function(p) qlogis(p)
ilogit <- function(x) plogis(x)

SEV_mat <- ilogit(logit(sev_base) + mf_cum) # (0–1)
SEVpct_mat <- 100 * SEV_mat                 # (0–100%)

# ------------ 5) Data frame "long" para o heatmap -------------
df_sev <- as.data.frame(SEVpct_mat)
colnames(df_sev) <- paste0("lag_", lag_idx)
df_sev <- df_sev |>
  mutate(tmean_val = at_vals) |>
  pivot_longer(
    cols = starts_with("lag_"),
    names_to = "lag",
    values_to = "SEV_pct"
  ) |>
  mutate(lag = as.integer(gsub("lag_", "", lag)))


# --------------------------------------------------------------
# (OPCIONAL) 7) Versão por janelas FIXAS (p.ex., 0–40 e 41–70)
# Produz uma curva de SEV_final vs tmean para cada janela
# --------------------------------------------------------------


make_band_curve <- function(mf_row_by_lag, lag_idx, band) {
  cols <- which(lag_idx %in% band)
  if (length(cols) == 0) return(NA_real_)
  sum(mf_row_by_lag[cols], na.rm = TRUE)
}

bands <- list(`0–40` = 0:40, `41–70` = 41:70)
eta_band <- lapply(bands, function(bd) {
  apply(mf, 1, make_band_curve, lag_idx = lag_idx, band = bd)
})
band_df <- bind_rows(lapply(names(eta_band), function(nm) {
  tibble(
    tmean_val = at_vals,
    band      = nm,
    SEV_pct   = 100 * ilogit(logit(sev_base) + eta_band[[nm]])
  )
}), .id = NULL)

sev_tmean = ggplot(band_df, aes(tmean_val, SEV_pct, linetype = band)) +
  #geom_hline(yintercept = 100*sev_base, linetype = 2, alpha = 0.6) +
  geom_smooth(size = 2, se = F, color = "#c40000") +
  #scale_color_brewer(palette = "Dark2") +
  labs(
    x = "Temperature (°C)",
    y = "Severity (%)",
    linetype = "Phases") +
  theme_bw(base_size = 12) +
  theme(legend.title = element_text(face = "bold"))
```

#### Rain

```{r}
library(dlnm)
library(dplyr)
library(ggplot2)
library(tidyr)

# ==============================================================
# 1) EXTRAIR COEFICIENTES
# ==============================================================

var <- "rain"
cb  <- cb_templates[[var]]

cf  <- coef(summary(fit_tmb))$cond[,1]
vc  <- vcov(fit_tmb)$cond

idx     <- grepl("^cb_rain_", names(cf))
beta    <- cf[idx]
vc_sub  <- vc[idx, idx]

stopifnot(length(beta) == ncol(cb))
stopifnot(nrow(vc_sub) == ncol(cb))

# ==============================================================
# 2) DEFINIR GRID E FAIXA DE TMEAN PARA O HEATMAP
# ==============================================================

x_all <- wx_use[[var]]
P50   <- quantile(x_all, 0.50, na.rm = TRUE)

# grid usado pelo DLNM
grid <- sort(unique(as.numeric(quantile(
  x_all, seq(0.05, 0.95, by = 0.01), na.rm = TRUE
))))

# valores desejados para o heatmap (26 a 30 °C)
#at_vals <- seq(1, 2, length.out = 10000)
at_vals <- seq(5, 20, length.out = 10000)

# ajustar ao range REAL do grid (evita extrapolação)
at_vals <- at_vals[at_vals >= min(grid) & at_vals <= max(grid)]

# ==============================================================
# 3) crosspred EM TODOS OS at_vals (lag‑móvel)
# ==============================================================

cp <- crosspred(
  cb,
  coef  = beta,
  vcov  = vc_sub,
  at    = at_vals,
  cen   = P50,
  bylag = 1
)

# matriz: linhas = valores de tmean; colunas = lags
mf <- cp$matfit

# criar vetor de lags
lag_idx <- suppressWarnings(as.integer(gsub("lag","",colnames(mf))))
if (anyNA(lag_idx)) lag_idx <- 0:(ncol(mf)-1)

# ==============================================================
# 4) Converter para RR(lag) e depois % (% change)
# ==============================================================

RR_mat   <- exp(mf)
PERC_mat <- (RR_mat - 1) * 100

# pivô para formato tidy
df_heat <- as.data.frame(PERC_mat)
colnames(df_heat) <- paste0("lag_", lag_idx)
df_heat <- df_heat %>%
  mutate(tmean_val = at_vals) %>%
  pivot_longer(cols = starts_with("lag_"),
               names_to = "lag",
               values_to = "PERC") %>%
  mutate(lag = as.integer(gsub("lag_", "", lag)))

```


```{r}
library(ggplot2)
library(dplyr)
library(scales)

# 2a) (opcional mas muito útil) "aparar" outliers para a escala de cor
#     e forçar limites simétricos ao redor de zero:
lims <- quantile(df_heat$PERC, c(0.02, 0.98), na.rm = TRUE)
max_abs <- max(abs(lims))
df_plot <- df_heat %>%
  mutate(PERC_c = pmax(pmin(PERC,  max_abs), -max_abs))  # winsoriza coloração

# 2b) Heatmap + isolinhas
rain_movel = df_plot %>% 
ggplot(aes(x = lag, y = tmean_val, fill = PERC_c)) +
  # raster interpolado fica mais liso na tela
  geom_raster(interpolate = TRUE) +
  # isolinhas (0% e ±5, ±10, ±15...) – ajuste 'breaks' conforme seus dados
  geom_contour(aes(z = PERC), color = "black", size = 0.25,
               breaks = c(-15, -10, -5, 0, 5, 10, 15)) +
  # rótulo só na isolinha zero (neutro) para guiar leitura
  geom_text_contour(aes(z = PERC), breaks = 0, stroke = 0.15,
                    label.padding = unit(0.15, "lines"), size = 3.2) +
  # paleta perceptual e centrada no 0 (diverging)
  scale_fill_gradient2(
    low = "#2c7bb6", mid = "white", high = "#d7191c",
    midpoint = 0, limits = c(-max_abs, max_abs),
    oob = squish, name = "RR (%)"
  ) +
  # eixos e guias
  scale_x_continuous(breaks = pretty(df_plot$lag, n = 8), expand = c(0, 0)) +
  scale_y_continuous(breaks = pretty(df_plot$tmean_val, n = 6), expand = c(0, 0)) +
  coord_cartesian(clip = "off") +
  labs(
    x = "Lag (days before rating)",
    y = "Precipitation (mm)") +
  theme_bw(base_size = 12) +
  theme(
    panel.grid = element_blank(),
    axis.title = element_text(face = "bold", size = 12),
    axis.text  = element_text(size = 10),
    legend.title = element_text(face = "bold"),
    plot.title = element_text(face = "bold", size = 13),
    plot.subtitle = element_text(size = 10)
  )

```

##### Severity
```{r}

# Pacotes
library(dlnm)
library(glmmTMB)
library(dplyr)
library(tidyr)
library(ggplot2)
library(scales)
# Se quiser isolinhas com rótulo: remotes::install_github("teunbrand/ggtextpath")
# library(ggtextpath) # para geom_textcontour (opcional)

# --------------------------------------------------------------
# Entradas esperadas já existentes no seu ambiente:
# - fit_sel         : modelo glmmTMB ajustado com cb_*(tmean, vpd, rain, ...)
# - cb_templates    : lista com os crossbasis (p.ex., cb_templates[["tmean"]])
# - wx_use          : lista com séries originais (p.ex., wx_use[["tmean"]])
# - LAG_MAX         : lag máximo usado ao construir os crossbasis (>= 70)
# --------------------------------------------------------------

# ------------ 1) Parâmetros do heatmap -------------
var      <- "rain"                     # variável-alvo
cb       <- cb_templates[[var]]         # crossbasis correspondente
x_all    <- wx_use[[var]]
P50      <- as.numeric(quantile(x_all, 0.50, na.rm = TRUE))

# Faixa para o heatmap (26–30 °C) aparada ao grid real (evita extrapolação)
grid_obs <- sort(unique(as.numeric(quantile(x_all, seq(0.05, 0.95, by=0.01), na.rm=TRUE))))
at_vals  <- seq(5, 20, length.out = 1000)
at_vals  <- at_vals[at_vals >= min(grid_obs) & at_vals <= max(grid_obs)]

# ------------ 2) Extrair coeficientes/VCOV do bloco DLNM de tmean -------------
cf <- coef(summary(fit_sel))$cond[, 1]
vc <- vcov(fit_sel)$cond

pref     <- paste0("^cb_", var, "_")
idx_beta <- grep(pref, names(cf))
stopifnot(length(idx_beta) > 0)
beta     <- cf[idx_beta]

idx_rows <- grep(pref, rownames(vc))
idx_cols <- grep(pref, colnames(vc))
V        <- vc[idx_rows, idx_cols, drop = FALSE]

# Checagem de consistência com o crossbasis
stopifnot(length(beta) == ncol(cb))
stopifnot(nrow(V) == ncol(cb), ncol(V) == ncol(cb))

# ------------ 3) crosspred em todos os at_vals, lag móvel -------------
cp <- dlnm::crosspred(
  cb,
  coef  = beta,
  vcov  = V,
  at    = at_vals,
  cen   = P50,
  bylag = 1
)

# Matriz no preditor linear: linhas = tmean (at_vals), colunas = lags
mf <- cp$matfit

# Recuperar e ordenar os índices de lag
lag_idx <- suppressWarnings(as.integer(gsub("lag", "", colnames(mf))))
if (anyNA(lag_idx)) {
  lag_idx <- 0:(ncol(mf)-1)
  colnames(mf) <- paste0("lag", lag_idx)
}
ord <- order(lag_idx)
mf  <- mf[, ord, drop = FALSE]
lag_idx <- lag_idx[ord]

# Limitar à faixa de interesse (0–70 dias)
lag_max_plot <- min(70, max(lag_idx))
keep_cols    <- which(lag_idx >= 0 & lag_idx <= lag_max_plot)
mf           <- mf[, keep_cols, drop = FALSE]
lag_idx      <- lag_idx[keep_cols]

# ------------ 4) Converter Δη acumulado (0→L) em sev final -------------
# Baseline: mesmo critério do seu Script 2 (média das predições)
# >>> Se quiser apenas efeitos fixos, troque pela linha comentada.
sev_base <- mean(predict(fit_sel, type = "response"))
# sev_base <- mean(predict(fit_sel, type = "response", re.form = NA))  # apenas FE

# cumsum ao longo do eixo de lag produz o acúmulo 0→L para cada tmean
mf_cum <- t(apply(mf, 1, cumsum))  # dimensões: length(at_vals) x length(lag_idx)

# Mapear para severidade final (escala 0–1), depois para %
logit <- function(p) qlogis(p)
ilogit <- function(x) plogis(x)

SEV_mat <- ilogit(logit(sev_base) + mf_cum) # (0–1)
SEVpct_mat <- 100 * SEV_mat                 # (0–100%)

# ------------ 5) Data frame "long" para o heatmap -------------
df_sev <- as.data.frame(SEVpct_mat)
colnames(df_sev) <- paste0("lag_", lag_idx)
df_sev <- df_sev |>
  mutate(tmean_val = at_vals) |>
  pivot_longer(
    cols = starts_with("lag_"),
    names_to = "lag",
    values_to = "SEV_pct"
  ) |>
  mutate(lag = as.integer(gsub("lag_", "", lag)))


# --------------------------------------------------------------
# (OPCIONAL) 7) Versão por janelas FIXAS (p.ex., 0–40 e 41–70)
# Produz uma curva de SEV_final vs tmean para cada janela
# --------------------------------------------------------------


make_band_curve <- function(mf_row_by_lag, lag_idx, band) {
  cols <- which(lag_idx %in% band)
  if (length(cols) == 0) return(NA_real_)
  sum(mf_row_by_lag[cols], na.rm = TRUE)
}

bands <- list(`0–40` = 0:40, `41–70` = 41:70)
eta_band <- lapply(bands, function(bd) {
  apply(mf, 1, make_band_curve, lag_idx = lag_idx, band = bd)
})
band_df <- bind_rows(lapply(names(eta_band), function(nm) {
  tibble(
    tmean_val = at_vals,
    band      = nm,
    SEV_pct   = 100 * ilogit(logit(sev_base) + eta_band[[nm]])
  )
}), .id = NULL)

sev_rain = ggplot(band_df, aes(tmean_val, SEV_pct, linetype = band)) +
  #geom_hline(yintercept = 100*sev_base, linetype = 2, alpha = 0.6) +
  geom_smooth(size = 2, se = F, colour = "#1E90FF") +
  #scale_color_brewer(palette = "Dark2") +
  labs(
    x = "Precipitation (mm)",
    y = "Severity (%)",
    linetype = "Phases") +
  theme_bw(base_size = 12) +
  theme(legend.title = element_text(face = "bold"))
```

#### VPD

```{r}
library(dlnm)
library(dplyr)
library(ggplot2)
library(tidyr)

# ==============================================================
# 1) EXTRAIR COEFICIENTES
# ==============================================================

var <- "vpd"
cb  <- cb_templates[[var]]

cf  <- coef(summary(fit_tmb))$cond[,1]
vc  <- vcov(fit_tmb)$cond

idx     <- grepl("^cb_vpd_", names(cf))
beta    <- cf[idx]
vc_sub  <- vc[idx, idx]

stopifnot(length(beta) == ncol(cb))
stopifnot(nrow(vc_sub) == ncol(cb))

# ==============================================================
# 2) DEFINIR GRID E FAIXA DE TMEAN PARA O HEATMAP
# ==============================================================

x_all <- wx_use[[var]]
P50   <- quantile(x_all, 0.50, na.rm = TRUE)

# grid usado pelo DLNM
grid <- sort(unique(as.numeric(quantile(
  x_all, seq(0.05, 0.95, by = 0.01), na.rm = TRUE
))))

# valores desejados para o heatmap (26 a 30 °C)
#at_vals <- seq(1, 2, length.out = 10000)
at_vals <- seq(0.66, 2, length.out = 10000)

# ajustar ao range REAL do grid (evita extrapolação)
at_vals <- at_vals[at_vals >= min(grid) & at_vals <= max(grid)]

# ==============================================================
# 3) crosspred EM TODOS OS at_vals (lag‑móvel)
# ==============================================================

cp <- crosspred(
  cb,
  coef  = beta,
  vcov  = vc_sub,
  at    = at_vals,
  cen   = P50,
  bylag = 1
)

# matriz: linhas = valores de tmean; colunas = lags
mf <- cp$matfit

# criar vetor de lags
lag_idx <- suppressWarnings(as.integer(gsub("lag","",colnames(mf))))
if (anyNA(lag_idx)) lag_idx <- 0:(ncol(mf)-1)

# ==============================================================
# 4) Converter para RR(lag) e depois % (% change)
# ==============================================================

RR_mat   <- exp(mf)
PERC_mat <- (RR_mat - 1) * 100

# pivô para formato tidy
df_heat <- as.data.frame(PERC_mat)
colnames(df_heat) <- paste0("lag_", lag_idx)
df_heat <- df_heat %>%
  mutate(tmean_val = at_vals) %>%
  pivot_longer(cols = starts_with("lag_"),
               names_to = "lag",
               values_to = "PERC") %>%
  mutate(lag = as.integer(gsub("lag_", "", lag)))

```


```{r}
library(ggplot2)
library(dplyr)
library(scales)

# 2a) (opcional mas muito útil) "aparar" outliers para a escala de cor
#     e forçar limites simétricos ao redor de zero:
lims <- quantile(df_heat$PERC, c(0.02, 0.98), na.rm = TRUE)
max_abs <- max(abs(lims))
df_plot <- df_heat %>%
  mutate(PERC_c = pmax(pmin(PERC,  max_abs), -max_abs))  # winsoriza coloração

# 2b) Heatmap + isolinhas
vpd_movel = df_plot %>% 
ggplot(aes(x = lag, y = tmean_val, fill = PERC_c)) +
  # raster interpolado fica mais liso na tela
  geom_raster(interpolate = TRUE) +
  # isolinhas (0% e ±5, ±10, ±15...) – ajuste 'breaks' conforme seus dados
  geom_contour(aes(z = PERC), color = "black", size = 0.25,
               breaks = c(-15, -10, -5, 0, 5, 10, 15)) +
  # rótulo só na isolinha zero (neutro) para guiar leitura
  geom_text_contour(aes(z = PERC), breaks = 0, stroke = 0.15,
                    label.padding = unit(0.15, "lines"), size = 3.2) +
  # paleta perceptual e centrada no 0 (diverging)
  scale_fill_gradient2(
    low = "#2c7bb6", mid = "white", high = "#d7191c",
    midpoint = 0, limits = c(-max_abs, max_abs),
    oob = squish, name = "RR (%)"
  ) +
  # eixos e guias
  scale_x_continuous(breaks = pretty(df_plot$lag, n = 8), expand = c(0, 0)) +
  scale_y_continuous(breaks = pretty(df_plot$tmean_val, n = 6), expand = c(0, 0)) +
  coord_cartesian(clip = "off") +
  labs(
    x = "Lag (days before rating)",
    y = "VPD (kPa)") +
  theme_bw(base_size = 12) +
  theme(
    panel.grid = element_blank(),
    axis.title = element_text(face = "bold", size = 12),
    axis.text  = element_text(size = 10),
    legend.title = element_text(face = "bold"),
    plot.title = element_text(face = "bold", size = 13),
    plot.subtitle = element_text(size = 10)
  )

```
```{r}
df_plot2 = df_plot %>% 
  mutate(
    phase = case_when(lag >= 0 & lag <=40 ~ "Second",
                      lag >= 41 & lag <=70 ~ "First"),
    level = case_when(tmean_val >= 1.5 ~ "High",
                      tmean_val < 1.5 ~ "Low")
  ) %>% 
  group_by(phase,level) %>% 
  summarise(
    mean = mean(PERC),
    low = quantile(PERC,0.025),
    high = quantile(PERC,0.975)
    
  )


df_plot2 %>% 
  ggplot(aes(PERC))+
  geom_histogram()+
  facet_wrap(~phase+level)
```

##### Severity
```{r}

# Pacotes
library(dlnm)
library(glmmTMB)
library(dplyr)
library(tidyr)
library(ggplot2)
library(scales)
# Se quiser isolinhas com rótulo: remotes::install_github("teunbrand/ggtextpath")
# library(ggtextpath) # para geom_textcontour (opcional)

# --------------------------------------------------------------
# Entradas esperadas já existentes no seu ambiente:
# - fit_sel         : modelo glmmTMB ajustado com cb_*(tmean, vpd, rain, ...)
# - cb_templates    : lista com os crossbasis (p.ex., cb_templates[["tmean"]])
# - wx_use          : lista com séries originais (p.ex., wx_use[["tmean"]])
# - LAG_MAX         : lag máximo usado ao construir os crossbasis (>= 70)
# --------------------------------------------------------------

# ------------ 1) Parâmetros do heatmap -------------
var      <- "vpd"                     # variável-alvo
cb       <- cb_templates[[var]]         # crossbasis correspondente
x_all    <- wx_use[[var]]
P50      <- as.numeric(quantile(x_all, 0.50, na.rm = TRUE))

# Faixa para o heatmap (26–30 °C) aparada ao grid real (evita extrapolação)
grid_obs <- sort(unique(as.numeric(quantile(x_all, seq(0.05, 0.95, by=0.01), na.rm=TRUE))))
at_vals  <- seq(0.66, 2, length.out = 1000)
at_vals  <- at_vals[at_vals >= min(grid_obs) & at_vals <= max(grid_obs)]

# ------------ 2) Extrair coeficientes/VCOV do bloco DLNM de tmean -------------
cf <- coef(summary(fit_sel))$cond[, 1]
vc <- vcov(fit_sel)$cond

pref     <- paste0("^cb_", var, "_")
idx_beta <- grep(pref, names(cf))
stopifnot(length(idx_beta) > 0)
beta     <- cf[idx_beta]

idx_rows <- grep(pref, rownames(vc))
idx_cols <- grep(pref, colnames(vc))
V        <- vc[idx_rows, idx_cols, drop = FALSE]

# Checagem de consistência com o crossbasis
stopifnot(length(beta) == ncol(cb))
stopifnot(nrow(V) == ncol(cb), ncol(V) == ncol(cb))

# ------------ 3) crosspred em todos os at_vals, lag móvel -------------
cp <- dlnm::crosspred(
  cb,
  coef  = beta,
  vcov  = V,
  at    = at_vals,
  cen   = P50,
  bylag = 1
)

# Matriz no preditor linear: linhas = tmean (at_vals), colunas = lags
mf <- cp$matfit

# Recuperar e ordenar os índices de lag
lag_idx <- suppressWarnings(as.integer(gsub("lag", "", colnames(mf))))
if (anyNA(lag_idx)) {
  lag_idx <- 0:(ncol(mf)-1)
  colnames(mf) <- paste0("lag", lag_idx)
}
ord <- order(lag_idx)
mf  <- mf[, ord, drop = FALSE]
lag_idx <- lag_idx[ord]

# Limitar à faixa de interesse (0–70 dias)
lag_max_plot <- min(70, max(lag_idx))
keep_cols    <- which(lag_idx >= 0 & lag_idx <= lag_max_plot)
mf           <- mf[, keep_cols, drop = FALSE]
lag_idx      <- lag_idx[keep_cols]

# ------------ 4) Converter Δη acumulado (0→L) em sev final -------------
# Baseline: mesmo critério do seu Script 2 (média das predições)
# >>> Se quiser apenas efeitos fixos, troque pela linha comentada.
sev_base <- mean(predict(fit_sel, type = "response"))
# sev_base <- mean(predict(fit_sel, type = "response", re.form = NA))  # apenas FE

# cumsum ao longo do eixo de lag produz o acúmulo 0→L para cada tmean
mf_cum <- t(apply(mf, 1, cumsum))  # dimensões: length(at_vals) x length(lag_idx)

# Mapear para severidade final (escala 0–1), depois para %
logit <- function(p) qlogis(p)
ilogit <- function(x) plogis(x)

SEV_mat <- ilogit(logit(sev_base) + mf_cum) # (0–1)
SEVpct_mat <- 100 * SEV_mat                 # (0–100%)

# ------------ 5) Data frame "long" para o heatmap -------------
df_sev <- as.data.frame(SEVpct_mat)
colnames(df_sev) <- paste0("lag_", lag_idx)
df_sev <- df_sev |>
  mutate(tmean_val = at_vals) |>
  pivot_longer(
    cols = starts_with("lag_"),
    names_to = "lag",
    values_to = "SEV_pct"
  ) |>
  mutate(lag = as.integer(gsub("lag_", "", lag)))


# --------------------------------------------------------------
# (OPCIONAL) 7) Versão por janelas FIXAS (p.ex., 0–40 e 41–70)
# Produz uma curva de SEV_final vs tmean para cada janela
# --------------------------------------------------------------


make_band_curve <- function(mf_row_by_lag, lag_idx, band) {
  cols <- which(lag_idx %in% band)
  if (length(cols) == 0) return(NA_real_)
  sum(mf_row_by_lag[cols], na.rm = TRUE)
}

bands <- list(`0–40` = 0:40, `41–70` = 41:70)
eta_band <- lapply(bands, function(bd) {
  apply(mf, 1, make_band_curve, lag_idx = lag_idx, band = bd)
})
band_df <- bind_rows(lapply(names(eta_band), function(nm) {
  tibble(
    tmean_val = at_vals,
    band      = nm,
    SEV_pct   = 100 * ilogit(logit(sev_base) + eta_band[[nm]])
  )
}), .id = NULL)

sev_vpd = ggplot(band_df, aes(tmean_val, SEV_pct, linetype = band)) +
  #geom_hline(yintercept = 100*sev_base, linetype = 2, alpha = 0.6) +
  geom_smooth(size = 2, se = F, colour = "green4") +
  #scale_color_brewer(palette = "Dark2") +
  labs(
    x = "VPD (kPa)",
    y = "Severity (%)",
    linetype = "Phases") +
  theme_bw(base_size = 12) +
  theme(legend.title = element_text(face = "bold"))
```

```{r}
tmean_movel/rain_movel/vpd_movel|sev_tmean/sev_rain/sev_vpd

ggsave("fig/RR_movel_severity.png", dpi = 600, width = 10, height = 6)

#ggsave("fig/RR_movel_severity.png", dpi = 600, width = 12, height = 8)
```




### Severidade
```{r}
# monte a fórmula com os blocos presentes
cb_cols <- names(dat)[grepl("^cb_(tmean|vpd|rain)_", names(dat))]
fml_sel <- as.formula(paste("sev ~ 1 + (1|siteyear) +", paste(cb_cols, collapse = " + ")))

fit_sel <- glmmTMB::glmmTMB(
  fml_sel, data = dat,
  family = glmmTMB::beta_family(link = "logit")
)
summary(fit_sel)

library(DHARMa)
res <- simulateResiduals(fit_sel, n = 1000)
plot(res)









get_or_band <- function(fit, var, cb_template, band = 0:40) {
  cf <- coef(summary(fit))$cond[,1]
  vc <- vcov(fit)$cond

  pref <- paste0("^cb_", var, "_")
  beta <- cf[grep(pref, names(cf))]
  V    <- vc [grep(pref, rownames(vc)), grep(pref, colnames(vc))]

  x_all <- wx_use[[var]]
  P50 <- as.numeric(quantile(x_all, 0.50, na.rm=TRUE))
  P75 <- as.numeric(quantile(x_all, 0.75, na.rm=TRUE))

  cp <- dlnm::crosspred(cb_template, coef = beta, vcov = V,
                        at = c(P50, P75), cen = P50, bylag = 1)

  mf <- cp$matfit
  lag_idx <- suppressWarnings(as.integer(gsub("lag","", colnames(mf))))
  if (anyNA(lag_idx)) lag_idx <- 0:(ncol(mf)-1)

  cols <- which(lag_idx %in% band)
  eta  <- sum(mf[2, cols], na.rm = TRUE)
  OR   <- exp(eta)
  c(eta = eta, OR = OR, P50 = P50, P75 = P75)
}

or_rain_A <- get_or_band(fit_sel, "rain",  cb_templates[["rain"]],  band = 0:40)
or_tmean_A<- get_or_band(fit_sel, "tmean", cb_templates[["tmean"]], band = 0:40)
or_vpd_A  <- get_or_band(fit_sel, "vpd",   cb_templates[["vpd"]],   band = 0:40)

or_rain_B <- get_or_band(fit_sel, "rain",  cb_templates[["rain"]],  band = 41:LAG_MAX)
or_tmean_B<- get_or_band(fit_sel, "tmean", cb_templates[["tmean"]], band = 41:LAG_MAX)
or_vpd_B  <- get_or_band(fit_sel, "vpd",   cb_templates[["vpd"]],   band = 41:LAG_MAX)



sev_base <- mean(predict(fit_sel, type = "response"))

to_pp <- function(OR, sev0 = sev_base) {
  sev1 <- plogis(qlogis(sev0) + log(OR))
  c(sev0 = sev0, sev1 = sev1, delta_pp = 100*(sev1 - sev0))
}

pp_rain_A  <- to_pp(or_rain_A["OR"])
pp_tmean_A <- to_pp(or_tmean_A["OR"])
pp_vpd_A   <- to_pp(or_vpd_A["OR"])

pp_rain_B  <- to_pp(or_rain_B["OR"])
pp_tmean_B <- to_pp(or_tmean_B["OR"])
pp_vpd_B   <- to_pp(or_vpd_B["OR"])





plot_or_curve <- function(fit, var, cb_template, band = 0:40) {
  cf <- coef(summary(fit))$cond[,1]
  vc <- vcov(fit)$cond
  pref <- paste0("^cb_", var, "_")
  beta <- cf[grep(pref, names(cf))]
  V    <- vc [grep(pref, rownames(vc)), grep(pref, colnames(vc))]
  x_all <- wx_use[[var]]
  grid  <- sort(unique(as.numeric(quantile(x_all, seq(0.05,0.95,by=0.01), na.rm=TRUE))))
  P50   <- as.numeric(quantile(x_all, 0.50, na.rm=TRUE))

  cp <- dlnm::crosspred(cb_template, coef = beta, vcov = V,
                        at = grid, cen = P50, bylag = 1)
  mf <- cp$matfit
  lag_idx <- suppressWarnings(as.integer(gsub("lag","", colnames(mf))))
  if (anyNA(lag_idx)) lag_idx <- 0:(ncol(mf)-1)
  cols <- which(lag_idx %in% band)
  eta  <- apply(mf[, cols, drop = FALSE], 1, sum)
  dplyr::tibble(x = grid, OR = exp(eta))
}

or_curve_t <- plot_or_curve(fit_sel, "tmean", cb_templates[["tmean"]], band = 0:40)
ggplot(or_curve_t, aes(x, OR)) +
  geom_hline(yintercept = 1, linetype = 2) +
  geom_line(linewidth = 1) +
  labs(x = "Temperatura média (°C)", y = "OR (P75 vs P50, acumulado 0–40)",
       title = "Curva OR condicional — Temperatura") +
  theme_bw()
```


```{r}
# Pacotes
library(dlnm)
library(glmmTMB)
library(dplyr)
library(tidyr)
library(ggplot2)
library(scales)

# ================== ENTRADAS ==================
# fit_sel: seu glmmTMB com cb_(tmean|vpd|rain)
# cb_templates[["rain"]]
# wx_use[["rain"]]
# LAG_MAX coerente com o cb (>= 70)

# 1) Extrair bloco de RAIN e parâmetros
var   <- "rain"
cb    <- cb_templates[[var]]
x_all <- wx_use[[var]]
P50   <- as.numeric(quantile(x_all, 0.50, na.rm = TRUE))
P75   <- as.numeric(quantile(x_all, 0.75, na.rm = TRUE))

cf <- coef(summary(fit_sel))$cond[, 1]
vc <- vcov(fit_sel)$cond
pref <- paste0("^cb_", var, "_")
beta <- cf[grep(pref, names(cf))]
V    <- vc[grep(pref, rownames(vc)), grep(pref, colnames(vc)), drop = FALSE]

stopifnot(length(beta) == ncol(cb), nrow(V) == ncol(cb))

# Grade de chuva (limita ao observado para evitar extrapolação)
grid_obs  <- sort(unique(as.numeric(quantile(x_all, seq(0.05, 0.95, by = 0.01), na.rm = TRUE))))
rain_vals <- seq(5, 20, length.out = 500)
rain_vals <- rain_vals[rain_vals >= min(grid_obs) & rain_vals <= max(grid_obs)]

# 2) crosspred com centragem em P50
cp <- crosspred(cb, coef = beta, vcov = V, at = rain_vals, cen = P50, bylag = 1)
mf <- cp$matfit  # [|rain_vals| x |lags|] na escala do preditor linear

lag_idx <- suppressWarnings(as.integer(gsub("lag","", colnames(mf))))
if (anyNA(lag_idx)) lag_idx <- 0:(ncol(mf)-1)
ord <- order(lag_idx); mf <- mf[, ord, drop = FALSE]; lag_idx <- lag_idx[ord]

LAG_MAX <- if (exists("LAG_MAX")) LAG_MAX else max(lag_idx)
keep    <- lag_idx <= LAG_MAX
mf      <- mf[, keep, drop = FALSE]
lag_idx <- lag_idx[keep]

# 3) Baseline igual ao do seu manual
sev_base <- mean(predict(fit_sel, type = "response"))
logit <- qlogis; ilogit <- plogis
sev_base_pct <- 100 * sev_base

# 4) Cumulativo por BANDA: 41→L (zera lags < 41 antes do cumsum)
L0 <- 41L
mf_band <- mf
mf_band[, lag_idx < L0] <- 0
eta_cum_41L <- t(apply(mf_band, 1, cumsum))  # [|rain_vals| x |lags|]

# 5) Converter para ΔSeveridade (pp) em relação ao baseline
DELTA_pp_41L <- 100 * ilogit(logit(sev_base) + eta_cum_41L) - sev_base_pct

# 6) Data frame "long" para heatmap
df <- as.data.frame(DELTA_pp_41L)
colnames(df) <- paste0("lag_", lag_idx)
df <- df |>
  mutate(rain = rain_vals) |>
  pivot_longer(starts_with("lag_"), names_to = "lag", values_to = "DELTA_pp") |>
  mutate(lag = as.integer(gsub("lag_", "", lag)))

# 7) Heatmap ΔSeveridade (pp) — banda 41→L
lims <- quantile(df$DELTA_pp, c(0.02, 0.98), na.rm = TRUE)
max_abs <- max(abs(lims))
p_band <- ggplot(df, aes(x = lag, y = rain, fill = DELTA_pp)) +
  geom_raster(interpolate = TRUE) +
  scale_fill_gradient2(low = "#2c7bb6", mid = "white", high = "#d7191c",
                       midpoint = 0, limits = c(-max_abs, max_abs),
                       name = expression(Delta*" severidade (pp)")) +
  labs(x = "Lag (dias antes da avaliação)", y = "Precipitação (mm)",
       title = expression(Delta*"Severidade (pp) — acumulado apenas de 41" %->% "L")) +
  theme_bw(base_size = 12) +
  theme(panel.grid = element_blank(),
        axis.title = element_text(face = "bold"))
p_band

# 8) Checagem de equivalência com o seu manual (P75 vs P50, banda 41→L)
cp_chk <- crosspred(cb, coef = beta, vcov = V, at = c(P50, P75), cen = P50, bylag = 1)
mf_chk <- cp_chk$matfit   # 2 x |lags| ; linha 2 = efeito em P75
lags   <- suppressWarnings(as.integer(gsub("lag","", colnames(mf_chk))))
if (anyNA(lags)) lags <- 0:(ncol(mf_chk)-1)

eta_band_manual <- sum(mf_chk[2, lags >= L0 & lags <= LAG_MAX], na.rm = TRUE)
sev1_pp_manual  <- 100 * ilogit(logit(sev_base) + eta_band_manual)
delta_pp_manual <- sev1_pp_manual - sev_base_pct

# Ponto equivalente na superfície: rain ≈ P75 e L = LAG_MAX
ix_rain <- which.min(abs(rain_vals - P75))
ix_L    <- which.max(which(lag_idx <= LAG_MAX))
delta_pp_surface <- DELTA_pp_41L[ix_rain, ix_L]

cat(sprintf("\nChecagem (banda 41→L) em rain=P75:\nManual : %.6f pp\nSurface: %.6f pp\nDiff   : %.6f pp\n",
            delta_pp_manual, delta_pp_surface, delta_pp_surface - delta_pp_manual))
```



### Simulacao
```{r}
library(MASS)
library(dplyr)
library(ggplot2)

# --------------------------
# 1) Simular coeficientes
# --------------------------
set.seed(123)
nsim <- 1000   # número de simulações

beta_sim <- mvrnorm(n = nsim, mu = beta, Sigma = vc_sub)

# --------------------------
# 2) Função para calcular RR acumulado
# --------------------------
compute_rr <- function(beta_vec){
  cp_sim <- crosspred(
    cb,
    coef = beta_vec,
    vcov = vc_sub,   # pode manter vc_sub
    at   = grid,
    cen  = P50,
    bylag = 1
  )

  mf_sim <- cp_sim$matfit
  etaA_sim <- apply(mf_sim[, colsA, drop=FALSE], 1, sum)
  exp(etaA_sim)
}

# --------------------------
# 3) Calcular RR para cada simulação
# --------------------------
RR_sim_list <- lapply(1:nsim, function(i) {
  compute_rr(beta_sim[i, ])
})

# Transformar em tibble longo
df_sim <- do.call(cbind, RR_sim_list) %>%
  as.data.frame() %>%
  mutate(tmean = grid) %>%
  tidyr::pivot_longer(
    cols = starts_with("V"),
    names_to = "sim",
    values_to = "RR"
  )

# --------------------------
# 4) Dataframe com curva média
# --------------------------
df_mean <- data.frame(
  tmean = grid,
  RR_med = RR
) %>% 
  filter(tmean >= 5)

df_sim2 = df_sim %>% 
  group_by(tmean) %>% 
  summarise(
    RR = mean(RR))

df_sim %>% 
  filter(tmean >= 5) %>%
  filter(RR <75) %>% 
ggplot() +
  geom_smooth(aes(x = tmean, y = RR),
            color = "black", alpha = 0.5, size = 2) +
  #geom_smooth(data = df_mean, aes(x = tmean, y = RR_med),
   #         color = "red", size = 1.2) +
  geom_hline(yintercept = 1, linetype=2) +
  labs(x = "Precipitação (mm)",
       y = "Razão de odds relativa (P75 vs P50, lags 60–70)",
       title = "Efeito cumulativo de precipitação (com incerteza paramétrica)") +
  theme_bw()


```

### OR para as 2 fases
```{r}
# --------- FUNÇÃO PARA CALCULAR EFEITO CUMULADO EM BANDAS -------------------

get_dlnm_cumulative_glmmtmb <- function(var,
                                        cb_template,
                                        fit_tmb,
                                        lagA = 0:40,
                                        lagB = 41:70,
                                        at_probs = c(0.50, 0.75)) {
  
  # 1) Intervalo de exposição (P50 vs P75, igual ao brms)
  x_all <- wx_use[[var]]
  at_vals <- as.numeric(quantile(x_all, probs = at_probs, na.rm = TRUE))
  names(at_vals) <- c("typ","hi")
  
  # 2) Extrair coeficientes correspondentes ao var
  prefix <- paste0("cb_", var, "_")
  cf     <- coef(summary(fit_tmb))$cond[,1]    # betas
  vc     <- vcov(fit_tmb)$cond                 # VCV
  
  idx    <- grepl(prefix, names(cf))
  beta   <- cf[idx]
  vc_sub <- vc[idx, idx]
  
  # 3) crosspred
  cp <- crosspred(
    cb_template,
    coef = beta,
    vcov = vc_sub,
    at   = at_vals,
    cen  = at_vals[1],   # P50 é referência
    bylag = 1
  )
  
  mf <- cp$matfit   # matriz [n_at x n_lags], efeito por lag
  
  # Extrair índice dos lags
  lag_names <- colnames(mf)
  lag_idx   <- suppressWarnings(as.integer(gsub("lag","", lag_names)))
  if (anyNA(lag_idx)) lag_idx <- 0:(ncol(mf)-1)
  
  # 4) Localizar as linhas: 1=P50, 2=P75
  r_hi <- 2
  
  # 5) Somar lag por bandas
  colsA <- which(lag_idx %in% lagA)
  colsB <- which(lag_idx %in% lagB)
  
  dA <- sum(mf[r_hi, colsA], na.rm=TRUE)
  dB <- sum(mf[r_hi, colsB], na.rm=TRUE)
  
  data.frame(
    var = var,
    lagA_min = min(lagA), lagA_max = max(lagA),
    lagB_min = min(lagB), lagB_max = max(lagB),
    at_typ = at_vals[1],
    at_hi  = at_vals[2],
    delta_eta_A = dA,
    delta_eta_B = dB,
    OR_A = exp(dA),
    OR_B = exp(dB)
  )
}

# ---------------------- APLICAR À TEMPERATURA OU VPD ------------------------

cum_tmean <- get_dlnm_cumulative_glmmtmb("tmean", cb_templates[["tmean"]],
                                         fit_tmb, lagA=0:40, lagB=41:70)

cum_vpd   <- get_dlnm_cumulative_glmmtmb("vpd", cb_templates[["vpd"]],
                                         fit_tmb, lagA=0:40, lagB=41:70)

cum_rain   <- get_dlnm_cumulative_glmmtmb("rain", cb_templates[["rain"]],
                                         fit_tmb, lagA=0:40, lagB=41:70)


cum_tmax <- get_dlnm_cumulative_glmmtmb("tmax", cb_templates[["tmax"]],
                                         fit_tmb, lagA=0:40, lagB=41:70)

# Para temperatura média
quantile(wx_use$tmean, probs = c(0.50, 0.75), na.rm = TRUE)

# Para VPD
quantile(wx_use$vpd, probs = c(0.50, 0.75), na.rm = TRUE)

# Para chuva
quantile(wx_use$rain, probs = c(0.50, 0.75), na.rm = TRUE)


dat2 %>% 
  ggplot(aes(sev,t))+
  geom_point()+
  geom_smooth(method = "lm")+
  scale_x_continuous(breaks=c(0, 0.25, 0.50,0.75,1.00))+
  scale_y_continuous(breaks=c(0, 0.25, 0.50,0.75,1.00))
```




# .#############




## BRM model (Beta Bayesian Hierarchical)


```{r}

# ---- Chunk 4: fit brms beta hierarchical model ------------------------------
cb_terms <- paste(names(dat)[grepl("^cb_", names(dat))], collapse = " + ")
fml <- as.formula(paste0("sev ~ 1 + (1|siteyear) + ", cb_terms))

priors <- c(
  prior(normal(0, 0.7), class = "b"),
  prior(exponential(1), class = "phi"),
  prior(student_t(3, 0, 2.5), class = "sd")
)

fit <- brm(
  formula = fml, data = dat, family = Beta(),
  prior   = priors,
  chains  = CHAINS, iter = ITER, cores = CORES,
  seed = 20251218,
  control = list(adapt_delta = 0.95, max_treedepth = 12)
)

print(fit)
summary(fit)

```

## Cumulated effect to lag bands (A: 0-40; B: 41-LAG_MAX)
```{r}

# ---- Chunk 5: cumulative effects in lag bands --------------------------------
get_draws_for_prefix <- function(fit, prefix) {
  draws <- posterior::as_draws_df(fit)
  cols  <- grep(paste0("^b_", prefix), names(draws), value = TRUE)
  if (length(cols) == 0) stop("No coefficients for prefix: ", prefix)
  draws |> dplyr::select(all_of(cols))
}

band_effects_one_var <- function(var, cb_template, fit, at_probs = AT_PROBS,
                                 lagA = LAG_BAND_A, lagB = LAG_BAND_B,
                                 ndraws = NDRAWS) {

  x_all   <- wx_use |> pull(.data[[var]])
  at_vals <- as.numeric(quantile(x_all, probs = at_probs, na.rm = TRUE))
  names(at_vals) <- paste0("p", at_probs*100)

  prefix <- paste0("cb_", var, "_")
  d <- get_draws_for_prefix(fit, prefix)

  if (nrow(d) > ndraws) {
    set.seed(20251218)
    d <- d[sort(sample(seq_len(nrow(d)), ndraws)), , drop = FALSE]
  }

  cb_cols <- grep(paste0("^", prefix), colnames(dat), value = TRUE)
  cb_cols <- cb_cols[order(as.integer(gsub(paste0("^", prefix), "", cb_cols)))]
  bnames  <- paste0("b_", cb_cols)

  out <- vector("list", nrow(d))

  for (i in seq_len(nrow(d))) {
    co <- as.numeric(d[i, bnames])

    cp <- dlnm::crosspred(
      cb_template,
      coef = co,
      vcov = diag(0, nrow = length(co)),
      at   = at_vals,
      cen  = at_vals[1],
      bylag = 1
    )

    mf <- cp$matfit  # rows: at, cols: lags
    lag_names <- colnames(mf)
    lag_idx   <- suppressWarnings(as.integer(gsub("lag", "", lag_names)))
    if (anyNA(lag_idx)) lag_idx <- 0:(ncol(mf)-1)

    r_hi <- 2 # (contraste P75 vs P50; P50 é referência)
    colsA <- which(lag_idx %in% lagA)
    colsB <- which(lag_idx %in% lagB)

    dA <- sum(mf[r_hi, colsA], na.rm = TRUE)
    dB <- sum(mf[r_hi, colsB], na.rm = TRUE)

    out[[i]] <- data.frame(
      var = var, end_dap = END_DAP, lag_max = LAG_MAX,
      at_typ = at_vals[1], at_hi = at_vals[2],
      delta_eta_bandA = dA, delta_eta_bandB = dB,
      OR_bandA = exp(dA), OR_bandB = exp(dB)
    )
  }
  bind_rows(out)
}

band_draws <- bind_rows(lapply(VARS, function(v)
  band_effects_one_var(v, cb_templates[[v]], fit)))

band_summary <- band_draws |>
  tidyr::pivot_longer(cols = c(delta_eta_bandA, delta_eta_bandB, OR_bandA, OR_bandB),
                      names_to = "metric", values_to = "value") |>
  group_by(var, end_dap, lag_max, metric) |>
  summarise(
    median = median(value, na.rm = TRUE),
    lo95   = quantile(value, 0.025, na.rm = TRUE),
    hi95   = quantile(value, 0.975, na.rm = TRUE),
    .groups = "drop"
  )

write_csv(band_draws,   paste0("dlnm_band_effects_draws_END", END_DAP, "_L", LAG_MAX, ".csv"))
write_csv(band_summary, paste0("dlnm_band_effects_summary_END", END_DAP, "_L", LAG_MAX, ".csv"))

band_summary

```

## Forest plot of ORS per band

```{r}

# ---- Chunk 6: forest plot ----------------------------------------------------
bs <- band_summary |>
  filter(metric %in% c("OR_bandA", "OR_bandB")) |>
  mutate(
    band = ifelse(metric == "OR_bandA",
                  "0–40 dias antes do endpoint (desenvolvimento)",
                  paste0("41–", LAG_MAX, " dias antes (início)")),
    var = factor(var, levels = c("tmean","vpd"),
                 labels = c("Temperatura média","VPD"))
  )

p_forest <- ggplot(bs, aes(x = median, y = var)) +
  geom_vline(xintercept = 1, linetype = 2, colour = "grey40") +
  geom_errorbarh(aes(xmin = lo95, xmax = hi95), height = 0.15, linewidth = 0.7) +
  geom_point(size = 3) +
  scale_x_log10(breaks = c(0.5, 1, 2, 4), limits = c(0.4, 6)) +
  facet_wrap(~ band, ncol = 1) +
  labs(x = "Razão de odds (P75 vs P50)", y = NULL) +
  theme_bw(base_size = 12) +
  theme(strip.background = element_blank(),
        strip.text = element_text(face = "bold"),
        panel.grid.minor = element_blank())

print(p_forest)

```

## Weights to lag (A band)

```{r}

# ---- Chunk 7: lag weights & composite index ---------------------------------
get_lag_weights <- function(var, fit, cb_templates, wx_use, dat,
                            at_probs = c(0.50, 0.75), lagA = 0:40) {
  cb <- cb_templates[[var]]

  x_all   <- wx_use[[var]]
  at_vals <- as.numeric(quantile(x_all, probs = at_probs, na.rm = TRUE))

  prefix <- paste0("cb_", var, "_")
  cb_cols <- grep(paste0("^", prefix), colnames(dat), value = TRUE)
  cb_cols <- cb_cols[order(as.integer(sub(prefix, "", cb_cols)))]
  bnames  <- paste0("b_", cb_cols)

  draws <- posterior::as_draws_df(fit)
  beta_med <- apply(draws[, bnames, drop = FALSE], 2, median)
  beta_med <- as.numeric(beta_med)

  V0 <- matrix(0, length(beta_med), length(beta_med))
  cp <- dlnm::crosspred(cb, coef = beta_med, vcov = V0,
                        at = at_vals, cen = at_vals[1], bylag = 1)

  eff_lag <- as.numeric(cp$matfit[2, ])  # efeito por lag

  w <- eff_lag[lagA + 1]
  w <- w / sum(abs(w))   # normaliza
  data.frame(lag = lagA, w = w)
}

w_t <- get_lag_weights("tmean", fit, cb_templates, wx_use, dat)
w_v <- get_lag_weights("vpd",   fit, cb_templates, wx_use, dat)

make_index <- function(wx_use, var, weights, END_DAP = END_DAP) {
  wx_use |>
    mutate(day = dpp) |>
    tidyr::crossing(weights) |>   # expande por lag
    mutate(day_use = END_DAP - lag) |>
    group_by(epi_id, lag) |>
    summarise(x = .data[[var]][match(day_use, day)], w = first(w), .groups="drop") |>
    group_by(epi_id) |>
    summarise(idx = sum(w * x, na.rm = TRUE), .groups="drop")
}

idx_t <- make_index(wx_use, "tmean", w_t) |> rename(idx_tmean = idx)
idx_v <- make_index(wx_use, "vpd",   w_v) |> rename(idx_vpd   = idx)

dat_dec <- dat |>
  mutate(y20 = as.integer(sev > 0.35)) |>
  left_join(idx_t, by = "epi_id") |>
  left_join(idx_v, by = "epi_id") |>
  mutate(idx = scale(idx_tmean) + scale(idx_vpd))

```


## Logistic model (decision) and probabilities
```{r}

# ---- Chunk 8: logistic model for high severity ------------------------------
fit20 <- brm(
  y20 ~ 1 + idx + (1 | siteyear),
  data = dat_dec,
  family = bernoulli(link = "logit"),
  prior = c(
    prior(normal(0, 1), class = "b"),
    prior(student_t(3, 0, 2.5), class = "sd")
  ),
  chains = CHAINS, iter = ITER, cores = CORES,
  seed = 20251218, control = list(adapt_delta = 0.95)
)

summary(fit20)

dat_dec$prob_high <- fitted(fit20, scale = "response")[, "Estimate"]
summary(dat_dec$prob_high)

```

## Response curve to Tmean (A band)

```{r}

# ---- Chunk 9: response curve for tmean (lag 0-40 cumulative) ----------------
var  <- "rain"; cb <- cb_templates[[var]]; lagA <- 40:70
t_all   <- wx_use[[var]]
at_grid <- sort(unique(as.numeric(quantile(t_all, probs = seq(0.05, 0.95, by = 0.01), na.rm = TRUE))))
cen_val <- as.numeric(quantile(t_all, probs = 0.50, na.rm = TRUE))

prefix <- paste0("cb_", var, "_")
cb_cols <- grep(paste0("^", prefix), colnames(dat), value = TRUE)
cb_cols <- cb_cols[order(as.integer(sub(prefix, "", cb_cols)))]
bnames  <- paste0("b_", cb_cols)

draws   <- posterior::as_draws_df(fit)
NDRAWS  <- min(600, nrow(draws))
set.seed(1); idx <- sample(seq_len(nrow(draws)), NDRAWS)
draws_sub <- draws[idx, bnames, drop = FALSE]

one_draw_rr <- function(beta_vec) {
  beta_vec <- as.numeric(beta_vec)
  V0 <- matrix(0, length(beta_vec), length(beta_vec))
  cp <- dlnm::crosspred(cb, coef = beta_vec, vcov = V0,
                        at = at_grid, cen = cen_val, bylag = 1)
  mf <- cp$matfit
  lag_names <- colnames(mf)
  lag_idx   <- suppressWarnings(as.integer(gsub("lag", "", lag_names)))
  if (anyNA(lag_idx)) lag_idx <- 0:(ncol(mf)-1)
  colsA <- which(lag_idx %in% lagA)
  etaA  <- rowSums(mf[, colsA, drop = TRUE], na.rm = TRUE)
  exp(etaA)  # OR relativa acumulada
}

RR_mat <- apply(draws_sub, 1, one_draw_rr)

rr_sum <- data.frame(
  tmean = at_grid,
  RR_med = apply(RR_mat, 1, median, na.rm = TRUE),
  RR_lo  = apply(RR_mat, 1, quantile, probs = 0.025, na.rm = TRUE),
  RR_hi  = apply(RR_mat, 1, quantile, probs = 0.975, na.rm = TRUE)
)

ggplot(rr_sum, aes(x = tmean, y = RR_med)) +
  geom_hline(yintercept = 1, linetype = 2) +
  geom_ribbon(aes(ymin = RR_lo, ymax = RR_hi), alpha = 0.2) +
  geom_line(linewidth = 1) +
  labs(x = "Temperatura média (°C)",
       y = "Razão de odds relativa (P75 vs mediana, lags 0–40)",
       title = "Efeito cumulativo de temperatura na janela 0–40 dias") +
  theme_bw()

```
### Esse nao veio do script inicial
```{r}

# ---- Chunk 9: curvas em probabilidade (Δp) e OR, por variável ----------------
plot_dlnm_prob_and_or <- function(var = c("tmean","vpd"),
                                  lagA = 0:40,
                                  ref_prob = 0.50,
                                  grid_probs = seq(0.05, 0.95, by = 0.01),
                                  ndraws = 600) {
  var <- match.arg(var)
  cb   <- cb_templates[[var]]

  # grade de exposição e referência
  x_all   <- wx_use[[var]]
  at_grid <- sort(unique(as.numeric(quantile(x_all, probs = grid_probs, na.rm = TRUE))))
  ref_val <- as.numeric(quantile(x_all, probs = ref_prob,  na.rm = TRUE))

  # nomes das colunas para os betas dessa variável
  prefix  <- paste0("cb_", var, "_")
  cb_cols <- grep(paste0("^", prefix), names(dat), value = TRUE)
  cb_cols <- cb_cols[order(as.integer(sub(prefix, "", cb_cols)))]
  bnames  <- paste0("b_", cb_cols)

  # amostras do posterior
  draws  <- posterior::as_draws_df(fit)
  nd     <- min(ndraws, nrow(draws))
  set.seed(1)
  idx    <- sample(seq_len(nrow(draws)), nd)
  betas  <- as.data.frame(draws[idx, bnames, drop = FALSE])
  ints   <- as.numeric(unlist(draws[idx, "b_Intercept"]))

  # helper
  one_draw <- function(beta_vec, intercept_val) {
    beta_vec <- as.numeric(beta_vec)
    V0 <- diag(0, length(beta_vec))
    cp <- dlnm::crosspred(cb, coef = beta_vec, vcov = V0,
                          at = at_grid, cen = ref_val, bylag = 1)
    mf <- cp$matfit  # linhas = valores de x; colunas = lags
    lag_idx <- suppressWarnings(as.integer(gsub("lag", "", colnames(mf))))
    if (anyNA(lag_idx)) lag_idx <- 0:(ncol(mf)-1)
    colsA <- which(lag_idx %in% lagA)

    # efeito cumulativo relativo (logit), somado em lags da banda
    eta_rel <- rowSums(mf[, colsA, drop = FALSE], na.rm = TRUE)

    # OR (apenas se quiser inspecionar)
    OR <- exp(eta_rel)

    # probabilidade prevista relativa à referência:
    # p_at = logit^{-1}(intercept + eta_rel), p_ref = logit^{-1}(intercept)
    p_at  <- plogis(intercept_val + eta_rel)
    p_ref <- plogis(intercept_val + 0)

    # diferença em pontos percentuais (mais interpretável)
    dp_pp <- 100 * (p_at - p_ref)

    list(p_at = p_at, dp_pp = dp_pp, OR = OR)
  }

  beta_list <- split(betas, seq_len(nrow(betas)))
  res_list  <- mapply(one_draw, beta_list, ints, SIMPLIFY = FALSE)

  # empilhar resultados
  P_mat  <- do.call(cbind, lapply(res_list, `[[`, "p_at"))
  DP_mat <- do.call(cbind, lapply(res_list, `[[`, "dp_pp"))
  OR_mat <- do.call(cbind, lapply(res_list, `[[`, "OR"))

  # sumarizar
  sum_df <- function(M) {
    data.frame(
      x   = at_grid,
      med = apply(M, 1, median,   na.rm = TRUE),
      lo  = apply(M, 1, quantile, probs = 0.025, na.rm = TRUE),
      hi  = apply(M, 1, quantile, probs = 0.975, na.rm = TRUE)
    )
  }

  out_prob <- sum_df(P_mat)
  out_dp   <- sum_df(DP_mat)
  out_or   <- sum_df(OR_mat)

  # rótulos
  xlab <- if (var == "tmean") "Temperatura média (°C)" else "VPD (kPa)"

  # Plot 1: Δp em pontos percentuais (não fica flat)
  p1 <- ggplot(out_dp, aes(x, med)) +
    geom_hline(yintercept = 0, linetype = 2, colour = "grey40") +
    geom_ribbon(aes(ymin = lo, ymax = hi), alpha = 0.2) +
    geom_line(linewidth = 1) +
    labs(x = xlab, y = "Δ probabilidade (pontos percentuais)",
         title = paste0("Efeito cumulativo (lags ", min(lagA), "–", max(lagA),
                        ") — ", if (var=="tmean") "Temperatura" else "VPD",
                        " vs referência (", round(ref_val,3), ")")) +
    theme_bw(base_size = 12)

  # Plot 2: Probabilidade absoluta (com zoom automático no y)
  y_rng <- range(c(out_prob$lo, out_prob$hi), na.rm = TRUE)
  y_pad <- diff(y_rng) * 0.1
  p2 <- ggplot(out_prob, aes(x, med)) +
    geom_ribbon(aes(ymin = lo, ymax = hi), alpha = 0.2) +
    geom_line(linewidth = 1) +
    coord_cartesian(ylim = c(y_rng[1] - y_pad, y_rng[2] + y_pad)) +
    labs(x = xlab, y = "Probabilidade prevista (média Beta)",
         title = "Probabilidade prevista (com zoom)") +
    theme_bw(base_size = 12)

  # Plot 3: OR (como no seu RR)
  p3 <- ggplot(out_or, aes(x, med)) +
    geom_hline(yintercept = 1, linetype = 2, colour = "grey40") +
    geom_ribbon(aes(ymin = lo, ymax = hi), alpha = 0.2) +
    geom_line(linewidth = 1) +
    scale_y_log10() +
    labs(x = xlab, y = "Odds ratio (rel. à referência)",
         title = "OR cumulativa (mesma janela de lag)") +
    theme_bw(base_size = 12)

  list(delta_p = p1, prob_zoom = p2, or = p3,
       ref_value = ref_val,
       summaries = list(prob = out_prob, dp = out_dp, or = out_or))
}

# Exemplos de uso:
res_t  <- plot_dlnm_prob_and_or("tmean", lagA = 0:40)
res_v  <- plot_dlnm_prob_and_or("vpd",   lagA = 0:40)

print(res_t$delta_p)   # Δp (p.p.) para temperatura
print(res_t$prob_zoom) # probabilidade com zoom
print(res_t$or)        # OR, se quiser comparar

print(res_v$delta_p)
print(res_v$prob_zoom)
print(res_v$or)


```

