---
title: "lixo"
format: html
editor: visual
---

# Script from Emerson

```{r}
library(ecmwfr)

# use o token UUID que você tem no perfil do CDS
ecmwfr::wf_set_key(key = "655b5fbf-438f-4d8a-ba15-eb91e6ff20b0", user = "ecmwfr")

library(ecmwfr)

request <- list(
  dataset_short_name = "reanalysis-era5-single-levels",
  product_type = "reanalysis",
  variable = "2m_temperature",
  year  = "2021",
  month = "01",
  day   = "01",
  time  = "12:00",
  data_format = "netcdf",
  target = "teste_era5.nc"
)

ecmwfr::wf_request(
  request  = request,
  user     = "ecmwfr",
  transfer = TRUE,
  path     = ".",
  verbose  = TRUE
)
```

# Script from Emerson

```{r}

library(httr)

start_date <- "2024-01-01"
end_date   <- "2024-12-31"
lat = c(ma2$lat)
lat = ma2$lat
lon =  ma2$longitude
base_url <- "https://archive-api.open-meteo.com/v1/era5"

query_list <- list(
  latitude   = lat,
  longitude  = lon,
  start_date = start_date,
  end_date   = end_date,
  daily = paste(
    c(
      "temperature_2m_max",
      "temperature_2m_min",
      "relative_humidity_2m_mean",
      "precipitation_sum"
    ),
    collapse = ","
  ),
  timezone = "America/Sao_Paulo"
)

res <- httr::GET(base_url, query = query_list)
stop_for_status(res)

dat_list <- jsonlite::fromJSON(content(res, as = "text", encoding = "UTF-8"))

PF_era5_2024_std <- as.data.frame(dat_list$daily) %>%
  mutate(DATE = as.Date(time)) %>%
  transmute(
    source = "ERA5",
    DATE,
    T2MAX       = temperature_2m_max,
    T2MIN       = temperature_2m_min,
    RH2M        = relative_humidity_2m_mean,
    PRECTOTCORR = precipitation_sum
  )

WX_all_2024 <- bind_rows(
  PF_station_2024,
  PF_nasa_2024_std,
  PF_era5_2024_std
) %>%
  mutate(
    T2M_MEAN = (T2MAX + T2MIN) / 2
  ) %>%
  arrange(source, DATE)

```

# Segunda parte do script inicial para DLNM usando modelagem bayesiana segundo o Script inicial fornecido pelo EMERSON

## BRM model (Beta Bayesian Hierarchical)

```{r}

# ---- Chunk 4: fit brms beta hierarchical model ------------------------------
cb_terms <- paste(names(dat)[grepl("^cb_", names(dat))], collapse = " + ")
fml <- as.formula(paste0("sev ~ 1 + (1|siteyear) + ", cb_terms))

priors <- c(
  prior(normal(0, 0.7), class = "b"),
  prior(exponential(1), class = "phi"),
  prior(student_t(3, 0, 2.5), class = "sd")
)

fit <- brm(
  formula = fml, data = dat, family = Beta(),
  prior   = priors,
  chains  = CHAINS, iter = ITER, cores = CORES,
  seed = 20251218,
  control = list(adapt_delta = 0.95, max_treedepth = 12)
)

print(fit)
summary(fit)

```

## Cumulated effect to lag bands (A: 0-40; B: 41-LAG_MAX)

```{r}

# ---- Chunk 5: cumulative effects in lag bands --------------------------------
get_draws_for_prefix <- function(fit, prefix) {
  draws <- posterior::as_draws_df(fit)
  cols  <- grep(paste0("^b_", prefix), names(draws), value = TRUE)
  if (length(cols) == 0) stop("No coefficients for prefix: ", prefix)
  draws |> dplyr::select(all_of(cols))
}

band_effects_one_var <- function(var, cb_template, fit, at_probs = AT_PROBS,
                                 lagA = LAG_BAND_A, lagB = LAG_BAND_B,
                                 ndraws = NDRAWS) {

  x_all   <- wx_use |> pull(.data[[var]])
  at_vals <- as.numeric(quantile(x_all, probs = at_probs, na.rm = TRUE))
  names(at_vals) <- paste0("p", at_probs*100)

  prefix <- paste0("cb_", var, "_")
  d <- get_draws_for_prefix(fit, prefix)

  if (nrow(d) > ndraws) {
    set.seed(20251218)
    d <- d[sort(sample(seq_len(nrow(d)), ndraws)), , drop = FALSE]
  }

  cb_cols <- grep(paste0("^", prefix), colnames(dat), value = TRUE)
  cb_cols <- cb_cols[order(as.integer(gsub(paste0("^", prefix), "", cb_cols)))]
  bnames  <- paste0("b_", cb_cols)

  out <- vector("list", nrow(d))

  for (i in seq_len(nrow(d))) {
    co <- as.numeric(d[i, bnames])

    cp <- dlnm::crosspred(
      cb_template,
      coef = co,
      vcov = diag(0, nrow = length(co)),
      at   = at_vals,
      cen  = at_vals[1],
      bylag = 1
    )

    mf <- cp$matfit  # rows: at, cols: lags
    lag_names <- colnames(mf)
    lag_idx   <- suppressWarnings(as.integer(gsub("lag", "", lag_names)))
    if (anyNA(lag_idx)) lag_idx <- 0:(ncol(mf)-1)

    r_hi <- 2 # (contraste P75 vs P50; P50 é referência)
    colsA <- which(lag_idx %in% lagA)
    colsB <- which(lag_idx %in% lagB)

    dA <- sum(mf[r_hi, colsA], na.rm = TRUE)
    dB <- sum(mf[r_hi, colsB], na.rm = TRUE)

    out[[i]] <- data.frame(
      var = var, end_dap = END_DAP, lag_max = LAG_MAX,
      at_typ = at_vals[1], at_hi = at_vals[2],
      delta_eta_bandA = dA, delta_eta_bandB = dB,
      OR_bandA = exp(dA), OR_bandB = exp(dB)
    )
  }
  bind_rows(out)
}

band_draws <- bind_rows(lapply(VARS, function(v)
  band_effects_one_var(v, cb_templates[[v]], fit)))

band_summary <- band_draws |>
  tidyr::pivot_longer(cols = c(delta_eta_bandA, delta_eta_bandB, OR_bandA, OR_bandB),
                      names_to = "metric", values_to = "value") |>
  group_by(var, end_dap, lag_max, metric) |>
  summarise(
    median = median(value, na.rm = TRUE),
    lo95   = quantile(value, 0.025, na.rm = TRUE),
    hi95   = quantile(value, 0.975, na.rm = TRUE),
    .groups = "drop"
  )

write_csv(band_draws,   paste0("dlnm_band_effects_draws_END", END_DAP, "_L", LAG_MAX, ".csv"))
write_csv(band_summary, paste0("dlnm_band_effects_summary_END", END_DAP, "_L", LAG_MAX, ".csv"))

band_summary

```

## Forest plot of ORS per band

```{r}

# ---- Chunk 6: forest plot ----------------------------------------------------
bs <- band_summary |>
  filter(metric %in% c("OR_bandA", "OR_bandB")) |>
  mutate(
    band = ifelse(metric == "OR_bandA",
                  "0–40 dias antes do endpoint (desenvolvimento)",
                  paste0("41–", LAG_MAX, " dias antes (início)")),
    var = factor(var, levels = c("tmean","vpd"),
                 labels = c("Temperatura média","VPD"))
  )

p_forest <- ggplot(bs, aes(x = median, y = var)) +
  geom_vline(xintercept = 1, linetype = 2, colour = "grey40") +
  geom_errorbarh(aes(xmin = lo95, xmax = hi95), height = 0.15, linewidth = 0.7) +
  geom_point(size = 3) +
  scale_x_log10(breaks = c(0.5, 1, 2, 4), limits = c(0.4, 6)) +
  facet_wrap(~ band, ncol = 1) +
  labs(x = "Razão de odds (P75 vs P50)", y = NULL) +
  theme_bw(base_size = 12) +
  theme(strip.background = element_blank(),
        strip.text = element_text(face = "bold"),
        panel.grid.minor = element_blank())

print(p_forest)

```

## Weights to lag (A band)

```{r}

# ---- Chunk 7: lag weights & composite index ---------------------------------
get_lag_weights <- function(var, fit, cb_templates, wx_use, dat,
                            at_probs = c(0.50, 0.75), lagA = 0:40) {
  cb <- cb_templates[[var]]

  x_all   <- wx_use[[var]]
  at_vals <- as.numeric(quantile(x_all, probs = at_probs, na.rm = TRUE))

  prefix <- paste0("cb_", var, "_")
  cb_cols <- grep(paste0("^", prefix), colnames(dat), value = TRUE)
  cb_cols <- cb_cols[order(as.integer(sub(prefix, "", cb_cols)))]
  bnames  <- paste0("b_", cb_cols)

  draws <- posterior::as_draws_df(fit)
  beta_med <- apply(draws[, bnames, drop = FALSE], 2, median)
  beta_med <- as.numeric(beta_med)

  V0 <- matrix(0, length(beta_med), length(beta_med))
  cp <- dlnm::crosspred(cb, coef = beta_med, vcov = V0,
                        at = at_vals, cen = at_vals[1], bylag = 1)

  eff_lag <- as.numeric(cp$matfit[2, ])  # efeito por lag

  w <- eff_lag[lagA + 1]
  w <- w / sum(abs(w))   # normaliza
  data.frame(lag = lagA, w = w)
}

w_t <- get_lag_weights("tmean", fit, cb_templates, wx_use, dat)
w_v <- get_lag_weights("vpd",   fit, cb_templates, wx_use, dat)

make_index <- function(wx_use, var, weights, END_DAP = END_DAP) {
  wx_use |>
    mutate(day = dpp) |>
    tidyr::crossing(weights) |>   # expande por lag
    mutate(day_use = END_DAP - lag) |>
    group_by(epi_id, lag) |>
    summarise(x = .data[[var]][match(day_use, day)], w = first(w), .groups="drop") |>
    group_by(epi_id) |>
    summarise(idx = sum(w * x, na.rm = TRUE), .groups="drop")
}

idx_t <- make_index(wx_use, "tmean", w_t) |> rename(idx_tmean = idx)
idx_v <- make_index(wx_use, "vpd",   w_v) |> rename(idx_vpd   = idx)

dat_dec <- dat |>
  mutate(y20 = as.integer(sev > 0.35)) |>
  left_join(idx_t, by = "epi_id") |>
  left_join(idx_v, by = "epi_id") |>
  mutate(idx = scale(idx_tmean) + scale(idx_vpd))

```

## Logistic model (decision) and probabilities

```{r}

# ---- Chunk 8: logistic model for high severity ------------------------------
fit20 <- brm(
  y20 ~ 1 + idx + (1 | siteyear),
  data = dat_dec,
  family = bernoulli(link = "logit"),
  prior = c(
    prior(normal(0, 1), class = "b"),
    prior(student_t(3, 0, 2.5), class = "sd")
  ),
  chains = CHAINS, iter = ITER, cores = CORES,
  seed = 20251218, control = list(adapt_delta = 0.95)
)

summary(fit20)

dat_dec$prob_high <- fitted(fit20, scale = "response")[, "Estimate"]
summary(dat_dec$prob_high)

```

## Response curve to Tmean (A band)

```{r}

# ---- Chunk 9: response curve for tmean (lag 0-40 cumulative) ----------------
var  <- "rain"; cb <- cb_templates[[var]]; lagA <- 40:70
t_all   <- wx_use[[var]]
at_grid <- sort(unique(as.numeric(quantile(t_all, probs = seq(0.05, 0.95, by = 0.01), na.rm = TRUE))))
cen_val <- as.numeric(quantile(t_all, probs = 0.50, na.rm = TRUE))

prefix <- paste0("cb_", var, "_")
cb_cols <- grep(paste0("^", prefix), colnames(dat), value = TRUE)
cb_cols <- cb_cols[order(as.integer(sub(prefix, "", cb_cols)))]
bnames  <- paste0("b_", cb_cols)

draws   <- posterior::as_draws_df(fit)
NDRAWS  <- min(600, nrow(draws))
set.seed(1); idx <- sample(seq_len(nrow(draws)), NDRAWS)
draws_sub <- draws[idx, bnames, drop = FALSE]

one_draw_rr <- function(beta_vec) {
  beta_vec <- as.numeric(beta_vec)
  V0 <- matrix(0, length(beta_vec), length(beta_vec))
  cp <- dlnm::crosspred(cb, coef = beta_vec, vcov = V0,
                        at = at_grid, cen = cen_val, bylag = 1)
  mf <- cp$matfit
  lag_names <- colnames(mf)
  lag_idx   <- suppressWarnings(as.integer(gsub("lag", "", lag_names)))
  if (anyNA(lag_idx)) lag_idx <- 0:(ncol(mf)-1)
  colsA <- which(lag_idx %in% lagA)
  etaA  <- rowSums(mf[, colsA, drop = TRUE], na.rm = TRUE)
  exp(etaA)  # OR relativa acumulada
}

RR_mat <- apply(draws_sub, 1, one_draw_rr)

rr_sum <- data.frame(
  tmean = at_grid,
  RR_med = apply(RR_mat, 1, median, na.rm = TRUE),
  RR_lo  = apply(RR_mat, 1, quantile, probs = 0.025, na.rm = TRUE),
  RR_hi  = apply(RR_mat, 1, quantile, probs = 0.975, na.rm = TRUE)
)

ggplot(rr_sum, aes(x = tmean, y = RR_med)) +
  geom_hline(yintercept = 1, linetype = 2) +
  geom_ribbon(aes(ymin = RR_lo, ymax = RR_hi), alpha = 0.2) +
  geom_line(linewidth = 1) +
  labs(x = "Temperatura média (°C)",
       y = "Razão de odds relativa (P75 vs mediana, lags 0–40)",
       title = "Efeito cumulativo de temperatura na janela 0–40 dias") +
  theme_bw()

```

### Esse nao veio do script inicial

```{r}

# ---- Chunk 9: curvas em probabilidade (Δp) e OR, por variável ----------------
plot_dlnm_prob_and_or <- function(var = c("tmean","vpd"),
                                  lagA = 0:40,
                                  ref_prob = 0.50,
                                  grid_probs = seq(0.05, 0.95, by = 0.01),
                                  ndraws = 600) {
  var <- match.arg(var)
  cb   <- cb_templates[[var]]

  # grade de exposição e referência
  x_all   <- wx_use[[var]]
  at_grid <- sort(unique(as.numeric(quantile(x_all, probs = grid_probs, na.rm = TRUE))))
  ref_val <- as.numeric(quantile(x_all, probs = ref_prob,  na.rm = TRUE))

  # nomes das colunas para os betas dessa variável
  prefix  <- paste0("cb_", var, "_")
  cb_cols <- grep(paste0("^", prefix), names(dat), value = TRUE)
  cb_cols <- cb_cols[order(as.integer(sub(prefix, "", cb_cols)))]
  bnames  <- paste0("b_", cb_cols)

  # amostras do posterior
  draws  <- posterior::as_draws_df(fit)
  nd     <- min(ndraws, nrow(draws))
  set.seed(1)
  idx    <- sample(seq_len(nrow(draws)), nd)
  betas  <- as.data.frame(draws[idx, bnames, drop = FALSE])
  ints   <- as.numeric(unlist(draws[idx, "b_Intercept"]))

  # helper
  one_draw <- function(beta_vec, intercept_val) {
    beta_vec <- as.numeric(beta_vec)
    V0 <- diag(0, length(beta_vec))
    cp <- dlnm::crosspred(cb, coef = beta_vec, vcov = V0,
                          at = at_grid, cen = ref_val, bylag = 1)
    mf <- cp$matfit  # linhas = valores de x; colunas = lags
    lag_idx <- suppressWarnings(as.integer(gsub("lag", "", colnames(mf))))
    if (anyNA(lag_idx)) lag_idx <- 0:(ncol(mf)-1)
    colsA <- which(lag_idx %in% lagA)

    # efeito cumulativo relativo (logit), somado em lags da banda
    eta_rel <- rowSums(mf[, colsA, drop = FALSE], na.rm = TRUE)

    # OR (apenas se quiser inspecionar)
    OR <- exp(eta_rel)

    # probabilidade prevista relativa à referência:
    # p_at = logit^{-1}(intercept + eta_rel), p_ref = logit^{-1}(intercept)
    p_at  <- plogis(intercept_val + eta_rel)
    p_ref <- plogis(intercept_val + 0)

    # diferença em pontos percentuais (mais interpretável)
    dp_pp <- 100 * (p_at - p_ref)

    list(p_at = p_at, dp_pp = dp_pp, OR = OR)
  }

  beta_list <- split(betas, seq_len(nrow(betas)))
  res_list  <- mapply(one_draw, beta_list, ints, SIMPLIFY = FALSE)

  # empilhar resultados
  P_mat  <- do.call(cbind, lapply(res_list, `[[`, "p_at"))
  DP_mat <- do.call(cbind, lapply(res_list, `[[`, "dp_pp"))
  OR_mat <- do.call(cbind, lapply(res_list, `[[`, "OR"))

  # sumarizar
  sum_df <- function(M) {
    data.frame(
      x   = at_grid,
      med = apply(M, 1, median,   na.rm = TRUE),
      lo  = apply(M, 1, quantile, probs = 0.025, na.rm = TRUE),
      hi  = apply(M, 1, quantile, probs = 0.975, na.rm = TRUE)
    )
  }

  out_prob <- sum_df(P_mat)
  out_dp   <- sum_df(DP_mat)
  out_or   <- sum_df(OR_mat)

  # rótulos
  xlab <- if (var == "tmean") "Temperatura média (°C)" else "VPD (kPa)"

  # Plot 1: Δp em pontos percentuais (não fica flat)
  p1 <- ggplot(out_dp, aes(x, med)) +
    geom_hline(yintercept = 0, linetype = 2, colour = "grey40") +
    geom_ribbon(aes(ymin = lo, ymax = hi), alpha = 0.2) +
    geom_line(linewidth = 1) +
    labs(x = xlab, y = "Δ probabilidade (pontos percentuais)",
         title = paste0("Efeito cumulativo (lags ", min(lagA), "–", max(lagA),
                        ") — ", if (var=="tmean") "Temperatura" else "VPD",
                        " vs referência (", round(ref_val,3), ")")) +
    theme_bw(base_size = 12)

  # Plot 2: Probabilidade absoluta (com zoom automático no y)
  y_rng <- range(c(out_prob$lo, out_prob$hi), na.rm = TRUE)
  y_pad <- diff(y_rng) * 0.1
  p2 <- ggplot(out_prob, aes(x, med)) +
    geom_ribbon(aes(ymin = lo, ymax = hi), alpha = 0.2) +
    geom_line(linewidth = 1) +
    coord_cartesian(ylim = c(y_rng[1] - y_pad, y_rng[2] + y_pad)) +
    labs(x = xlab, y = "Probabilidade prevista (média Beta)",
         title = "Probabilidade prevista (com zoom)") +
    theme_bw(base_size = 12)

  # Plot 3: OR (como no seu RR)
  p3 <- ggplot(out_or, aes(x, med)) +
    geom_hline(yintercept = 1, linetype = 2, colour = "grey40") +
    geom_ribbon(aes(ymin = lo, ymax = hi), alpha = 0.2) +
    geom_line(linewidth = 1) +
    scale_y_log10() +
    labs(x = xlab, y = "Odds ratio (rel. à referência)",
         title = "OR cumulativa (mesma janela de lag)") +
    theme_bw(base_size = 12)

  list(delta_p = p1, prob_zoom = p2, or = p3,
       ref_value = ref_val,
       summaries = list(prob = out_prob, dp = out_dp, or = out_or))
}

# Exemplos de uso:
res_t  <- plot_dlnm_prob_and_or("tmean", lagA = 0:40)
res_v  <- plot_dlnm_prob_and_or("vpd",   lagA = 0:40)

print(res_t$delta_p)   # Δp (p.p.) para temperatura
print(res_t$prob_zoom) # probabilidade com zoom
print(res_t$or)        # OR, se quiser comparar

print(res_v$delta_p)
print(res_v$prob_zoom)
print(res_v$or)


```

# ERA5 desenvolvido por mim para obter os dados climaticos

```{r}
ma2 <- gsheet2tbl("https://docs.google.com/spreadsheets/d/1j0WZXtJsSMN1MAbmkppnCMnr5d9LnsxV/edit?usp=sharing&ouid=112586075609758894128&rtpof=true&sd=true")


max(ma2$planting_date)
```

```{r}
ma2 <- ma2 %>%
  mutate(
    pd_90 = planting_date + 90)
```

```{r}


library(httr)
library(jsonlite)

```

```{r}

# ===========================
# Pacotes
# ===========================
library(httr)
library(jsonlite)
library(lubridate)
library(dplyr)
library(purrr)

# ===========================
# Configurações do usuário
# ===========================
# Variáveis diárias desejadas (ajuste conforme sua análise)


daily_vars <- c(
  "temperature_2m_max",
  "temperature_2m_min",
  "temperature_2m_mean",
  "apparent_temperature_max",
  "apparent_temperature_min",
  "precipitation_sum",
  "rain_sum",
  "et0_fao_evapotranspiration",
  "relative_humidity_2m_mean"
)



# Fuso horário da agregação diária: use "UTC" para evitar ambiguidade
era5_timezone <- "UTC"   # ou "auto"

# Intervalo curto (91 dias). Podemos tentar janela única primeiro.
# Se preferir sempre fatiar por mês, deixe use_chunked <- TRUE
use_chunked <- FALSE

# Rate limit leve para lotes grandes (em segundos)
rate_limit_sec <- 0.15   # ajuste para 0 se não quiser pausar entre requisições

# ===========================
# Validações do ma2
# ===========================
required_cols <- c("lat", "longitude", "planting_date", "pd_90")
stopifnot(all(required_cols %in% names(ma2)))

# Converter datas para "YYYY-MM-DD" se estiverem como Date
if (inherits(ma2$planting_date, "Date")) {
  ma2$planting_date <- format(ma2$planting_date, "%Y-%m-%d")
}
if (inherits(ma2$pd_90, "Date")) {
  ma2$pd_90 <- format(ma2$pd_90, "%Y-%m-%d")
}

# ===========================
# Funções auxiliares robustas
# ===========================

# 1) Requisição com retry, validação de JSON e headers corretos
request_json_safe <- function(url, tries = 4, timeout_sec = 60, verbose = FALSE) {
  resp <- RETRY(
    "GET", url,
    accept_json(),
    user_agent("ma2-era5-r-script/1.0"),
    timeout(timeout_sec),
    times = tries,
    pause_base = 1,
    pause_cap = 8,
    terminate_on = c(400, 401, 403, 404)  # erros permanentes
  )
  stop_for_status(resp)

  raw <- content(resp, "raw")
  txt <- rawToChar(raw)
  Encoding(txt) <- "UTF-8"
  # remove BOM, caso exista
  txt <- sub("^\ufeff", "", txt)

  # valida JSON
  if (!jsonlite::validate(txt)) {
    if (verbose) {
      cat("\n--- Resposta não-JSON ---\n")
      cat("Status:", status_code(resp), "\n")
      cat("Content-Type:", headers(resp)[["content-type"]], "\n")
      cat("Início da resposta:\n", substr(txt, 1, 400), "\n")
      cat("-------------------------\n")
    }
    stop("Resposta do servidor não é JSON válida.")
  }

  parsed <- jsonlite::fromJSON(txt)
  return(parsed)
}

# 2) Monta URL para ERA5 (Open-Meteo) com variáveis diárias
build_era5_url <- function(lat, longitude, start_date, end_date,
                           daily_vars = c("temperature_2m_max",
                                          "temperature_2m_min",
                                          "precipitation_sum"),
                           timezone = "auto") {
  base_url <- "https://archive-api.open-meteo.com/v1/era5"
  daily_param <- paste(daily_vars, collapse = ",")
  paste0(
    base_url, "?",
    "latitude=", lat,
    "&longitude=", longitude,
    "&start_date=", start_date,
    "&end_date=", end_date,
    "&daily=", daily_param,
    "&timezone=", timezone
  )
}

# 3) Janela simples (sem fatiamento)
get_era5_daily_single <- function(lat, longitude, start_date, end_date,
                                  daily_vars, timezone = "auto",
                                  verbose = FALSE) {
  # validações
  sd <- as_date(start_date); ed <- as_date(end_date)
  if (is.na(sd) || is.na(ed)) stop("Datas inválidas (use YYYY-MM-DD).")
  if (ed < sd) stop("Data final anterior à inicial.")
  if (!is.numeric(lat) || !is.numeric(longitude)) stop("lat/longitude devem ser numéricos.")

  url <- build_era5_url(lat, longitude, sd, ed, daily_vars, timezone)
  if (verbose) message("GET: ", url)

  parsed <- request_json_safe(url, verbose = verbose)

  if (is.null(parsed$daily) || is.null(parsed$daily$time)) {
    stop("Resposta sem bloco 'daily'. Verifique parâmetros ou período.")
  }

  df <- as.data.frame(parsed$daily, stringsAsFactors = FALSE)
  df$time <- as_date(df$time)

  # rastreabilidade
  df$lat <- lat
  df$longitude <- longitude
  # ⚠️ Aqui colocamos os limites da janela, que podem ser chunk (ver função chunked)
  df$planting_date <- as.character(sd)
  df$pd_90 <- as.character(ed)

  return(df)
}

# 4) Versão com fatiamento por mês — mantendo planting_date e pd_90 ORIGINAIS
get_era5_daily_chunked <- function(lat, longitude, planting_date, pd_90,
                                   daily_vars,
                                   timezone = "auto",
                                   verbose = FALSE) {
  sd <- as_date(planting_date); ed <- as_date(pd_90)
  if (is.na(sd) || is.na(ed)) stop("Datas inválidas.")
  if (ed < sd) stop("Data final anterior à inicial.")

  # seq de inícios mensais
  starts <- seq(sd, ed, by = "month")
  # fins: dia anterior ao próximo início, exceto o último que é ed
  ends <- c(starts[-1] - 1, ed)

  purrr::map2_df(starts, ends, function(s, e) {
    tryCatch({
      df_chunk <- get_era5_daily_single(
        lat = lat, longitude = longitude,
        start_date = s, end_date = e,
        daily_vars = daily_vars,
        timezone = timezone,
        verbose = verbose
      )
      # ✅ Manter datas originais do registro
      df_chunk$planting_date <- as.character(planting_date)
      df_chunk$pd_90 <- as.character(pd_90)
      df_chunk
    }, error = function(err) {
      message("Falha em ", s, " a ", e, " (lat=", lat, ", lon=", longitude, "): ", err$message)
      # vazio consistente
      cols <- c("time", daily_vars, "lat", "longitude", "planting_date", "pd_90")
      empty <- as.data.frame(setNames(replicate(length(cols), logical(0), simplify = FALSE), cols))
      if ("time" %in% names(empty)) empty$time <- as.Date(empty$time)
      empty
    })
  })
}

# ===========================
# Função para aplicar em cada linha do ma2
# ===========================
fetch_row_safe <- function(row) {
  # Pausa leve opcional para respeitar o servidor
  if (rate_limit_sec > 0) Sys.sleep(rate_limit_sec)

  lat <- as.numeric(row[["lat"]])
  lon <- as.numeric(row[["longitude"]])
  sd  <- as.character(row[["planting_date"]])
  ed  <- as.character(row[["pd_90"]])

  # Tenta janela única (91 dias), cai para chunked se falhar
  if (!use_chunked) {
    out <- tryCatch({
      get_era5_daily_single(
        lat = lat, longitude = lon,
        start_date = sd, end_date = ed,
        daily_vars = daily_vars,
        timezone = era5_timezone,
        verbose = FALSE
      )
    }, error = function(e) {
      message("Janela única falhou para lat=", lat, ", lon=", lon,
              " (", sd, " a ", ed, "): ", e$message,
              " — tentando fatiar por mês.")
      NULL
    })
    if (!is.null(out)) {
      # garantir planting_date/pd_90 originais (por segurança)
      out$planting_date <- sd
      out$pd_90 <- ed
      return(out)
    }
  }

  # Fallback/força chunked
  tryCatch({
    get_era5_daily_chunked(
      lat = lat, longitude = lon,
      planting_date = sd, pd_90 = ed,
      daily_vars = daily_vars,
      timezone = era5_timezone,
      verbose = FALSE
    )
  }, error = function(e) {
    message("Falha total para lat=", lat, ", lon=", lon,
            " (", sd, " a ", ed, "): ", e$message)
    cols <- c("time", daily_vars, "lat", "longitude", "planting_date", "pd_90")
    as.data.frame(setNames(replicate(length(cols), logical(0), simplify = FALSE), cols))
  })
}

# ===========================
# Execução sobre o ma2
# ===========================
# Observação: rowwise() + pmap() passa cada coluna como argumento
result_list <- ma2 %>%
  rowwise() %>%
  pmap(function(...) {
    fetch_row_safe(list(...))
  })

# Empilhar tudo em um único data.frame
era5_all <- bind_rows(result_list)

# Ordenar (opcional)
era5_all <- era5_all %>%
  arrange(lat, longitude, time)

# Verificar resultado
message("Linhas baixadas: ", nrow(era5_all))
glimpse(era5_all)
print(head(era5_all, 10))

# ===========================
# Exportar CSV consolidado
# ===========================
outfile <- paste0("era5_daily_ma2_", format(Sys.Date(), "%Y%m%d"), ".csv")
write.csv(era5_all, outfile, row.names = FALSE)
message("Arquivo salvo em: ", normalizePath(outfile))\






```

```{r}

  ma2_unique =ma2 %>%
  distinct(lat, longitude, planting_date, .keep_all = TRUE)

final_join <- era5_all %>%
  left_join(ma2_unique, by = c("lat", "longitude", "planting_date"))

era5_ma2 = final_join %>% 
mutate(epidemic = case_when(
    mean_sev <= 25 ~ 0,
   mean_sev > 25  ~ 1))

era5_ma2$days = rep(0:90, 254)

era5_ma2 |> 
  filter(days <= 40) %>% 
  ggplot(aes(as.factor(epidemic), temperature_2m_max))+
   geom_boxplot( width = 0.3, alpha = 0.5, fill= 'white')

```
